臺灣彰化地方法院刑事判決　　　　　　　 95年度訴字第953號
公　訴　人　臺灣彰化地方法院檢察署檢察官
被　　　告　丙○○
　　　　　　　　　　　號
選任辯護人　鐘登科律師
　　　　　　陳世煌律師
被　　　告　甲○○
選任辯護人　張績寶律師
被　　　告　丁○○
選任辯護人　張奕群律師
被　　　告　戊○○
選任辯護人　吳淑芬律師
　　　　　　林松虎律師
被　　　告　宇○○
　　　　　　　　　　　弄6號
選任辯護人　陳忠雨律師
被　　　告　巳○○
選任辯護人　韓銘峰律師
　　　　　　張富慶律師
被　　　告　未○○ (原姓黃勁.
選任辯護人　胡宗智律師
　　　　　　汪紹銘律師
　　　　　　張奕群律師
被　　　告　天○○
　　　　　　　　　　　號
選任辯護人　劉進堂律師
被　　　告　宙○○
　　　　　　　　　　　弄87號.
選任辯護人　羅豐胤律師
　　　　　　洪明儒律師
被　　　告　申○○
選任辯護人　黃英傑律師
被　　　告　癸○
　　　　　　戌○○
　　　　　　卯○○
上三人共同
選任辯護人　周春霖律師
被　　　告　庚○○
　　　　　　　　　　　號
　　　　　　子○○
　　　　　　亥○○
上三人共同
指定辯護人　林士傑律師
上列被告因貪污治罪條例等案件，經檢察官提起公訴（94年度偵
字第9543號、95年度偵字第4292號），本院判決如下：
    主    文
丙○○與依據法令從事公務之人員，共同連續利用職務上之機會
詐取財物，處有期徒刑柒年貳月，褫奪公權肆年，犯罪所得財物
新臺幣陸萬陸仟陸佰伍拾伍元應與乙○○、甲○○連帶追繳，並
發還彰化縣員林鎮公所，如全部或一部無法追繳時，以其與乙○○、甲○○之財產連帶抵償之。
甲○○共同連續依據法令從事公務之人員，利用職務上之機會詐
取財物，處有期徒刑陸年，褫奪公權肆年，犯罪所得財物新臺幣
貳拾伍萬貳仟捌佰壹拾玖元其中新臺幣陸萬陸仟陸佰伍拾伍元應
與乙○○、丙○○連帶追繳，並發還彰化縣員林鎮公所，如全部
或一部無法追繳時，以其與乙○○、丙○○之財產連帶抵償之；
其餘新臺幣壹拾捌萬陸仟壹佰陸拾肆元應與乙○○連帶追繳，並
發還彰化縣員林鎮公所，如全部或一部無法追繳時，以其與乙○○之財產連帶抵償之。
戊○○共同連續行使公務員明知為不實之事項，而登載於職務上
所掌之公文書，足生損害於公眾，處有期徒刑壹年貳月，減為有
期徒刑柒月。緩刑年。
丁○○、宇○○、未○○、天○○、宙○○、申○○、癸○、戌
○○、庚○○、卯○○、子○○、亥○○、巳○○均無罪。
    犯罪事實
一、乙○○（已經本院另案以94年度訴字第2422號判決有罪，目
    前上訴中）自民國91年3 月1 日起擔任彰化縣員林鎮鎮長之
    職，綜理員林鎮政；甲○○自乙○○於91年3 月1 日起擔任
    員林鎮鎮長起，即升任員林鎮公所秘書室主任，負責秘書室
    業務；戊○○自91年4 月11日經乙○○延聘進入鎮公所秘書
    室任職代保育員及代理幹事一職，92年間調整為秘書室約僱
    員一職，負責鎮刊主編、記者會之籌畫召開、公關及其他交
    辦事項等事宜，均為依據法令從事公務之人員；而丙○○則
    係乙○○之兄，未於員林鎮公所擔任職務。乙○○自就任員
    林鎮鎮長後，明知與公務無關之個人消費，不得以「為民服
    務－業務費」或「研考業務－業務費」或「一般行政圖書管
    理－業務費」之預算科目報支，惟其竟利用綜理鎮務之職權
    ，基於意圖為自己不法所有之概括犯意，及與丙○○共同基
    於意圖為自己不法所有之概括犯意聯絡（指附表一編號1 、
    5 、附表二編號3 中新臺幣（下同）5,100 元部分、附表三
    編號4 、5 及附表四編號1 中3,630 元部分、編號3 中3,67
    0 元部分及編號4 、5 所示部分），將其與丙○○於附表所
    示之時間至彰化縣員林鎮○○里○○街105 號之「候時機活
    海鮮餐廳」（以下稱候時機餐廳）、彰化縣員林鎮○○路○
    段395 號之「昇財麗禧酒店股份有限公司」（以下稱昇財麗
    禧酒店）、彰化縣員林鎮○○路○ 段225 號之「華屋有限公
    司」（以下稱華屋公司）、彰化縣員林鎮○○路○ 段523 號
    「台北和漢小吃部」等餐廳進行與公務無關之私人消費，指
    示各該餐廳不知情之人員開立買受人為員林鎮公所之發票（
    收據），交由乙○○、丙○○或隨行人員帶回，或由各該餐
    廳於當月、翌月或之後彙整其等消費金額後，開立一張彙總
    之發票（收據），由各該餐廳人員持向員林鎮公所請款。乙○○為順利核銷上開私人消費，乃指示秘書室主任甲○○負
    責辦理其與丙○○私人消費之核銷，甲○○亦明知與公務無
    關之個人消費，不得以公費核銷，竟與乙○○、丙○○基於
    共同詐取公有財物、公務員登載不實文書後持以行使之概括
    犯意聯絡，同意負責辦理該等私人消費之核銷。嗣甲○○即
    於乙○○、丙○○交付其等個人消費之發票（收據）或餐廳
    人員將乙○○、丙○○私人之消費發票（收據）送至員林鎮
    公所請款時，先行確認發票內容，若發票之記載於核銷上有
    所窒礙，甲○○便會要求餐廳人員重新開立發票（收據），
    嗣再依乙○○之指示，製作或命知悉各該日無各該消費事由
    而具行使公務員登載不實文書之概括犯意聯絡，但不知係乙○○、丙○○私人消費之戊○○（指附表一編號1-4 、附表
    二編號4 、附表三編號1 、3 及附表四編號4 部分）及如附
    表所示其他不知情之宇○○、庚○○、癸○、宙○○、張嘉
    佩等員林鎮公所職員，製作核銷項目、理由等如附表所示內
    容不實之簽呈（公文書），再依簽呈流程呈經知情之甲○○
    或其他如附表所示不知情之單位主管、推算、財政課、主計
    室、秘書、主任秘書核章，最後由鎮長乙○○核准後，再將
    上述發票（收據）粘貼在「員林鎮公所粘貼憑證用紙」（公
    文書）正面下方之原始憑證欄內，並在上開員林鎮公所粘貼
    憑證用紙之「用途說明」欄內，虛偽登載如各該奉准之簽呈
    所記載與實際消費不符之如附表所載「研商人行天橋修建會
    議」等事由，並以「為民服務－業務費」或「研考業務－業
    務費」或「一般行政圖書管理－業務費」等預算科目進行核
    銷，以上開方式將明知為不實之事項登載於職務上所掌之公
    文書，而員林鎮公所主任秘書丁○○、秘書未○○、代理秘
    書亥○○、行政課課長卯○○、圖書館館長戌○○、秘書室
    人員戊○○、宇○○、天○○、宙○○、申○○、庚○○及
    圖書館人員癸○等如附表所示之人，因無從得知待核銷之消
    費係乙○○、丙○○之私人消費，乃分別在各該員林鎮公所
    粘貼憑證用紙之「主任秘書」、「秘書」、「單位主管」、
    「（驗收）證明」、「經手人」欄上蓋章後，連同奉准之簽
    呈轉送員林鎮公所財政及會計單位審核而予行使，而會計人
    員亦因審核上開請款憑證之記載內容為「便餐」，且在所載
    之餐廳用餐，而無法知悉上開消費非為公務用餐，致陷於錯
    誤予以核章後，再轉呈知情之鎮長乙○○親自或授權不知情
    之主任秘書丁○○核准上開員林鎮公所粘貼憑證用紙上所載
    之費用支出，再向不知情而陷於錯誤之員林鎮公所出納人員
    請款撥付，非法准予核銷本應由乙○○或丙○○個人自行支
    付之餐費，足以生損害於員林鎮公所對於公款核銷管理之正
    確性，嗣後不知情之員林鎮公所主計人員即憑依上開乙○○
    ，或其授權之代理人核定之粘貼憑證用紙連同發票（收據）
    ，簽發以上揭餐廳為受款人，以發票（收據）金額為面額之
    公庫支票，再由不知情之員林鎮公所出納人員通知上揭餐廳
    之出納或會計前往鎮公所收受公庫支票，或交由佯為代墊之
    乙○○或甲○○予以收受，俾使如附表所示之餐廳得以註銷
    私人簽帳紀錄，因而詐取如附表所示之金額，總計252,819
    元（其中丙○○部分為66,655元）。
二、案經臺灣彰化地方法院檢察署檢察官指揮法務部調查局中部
    機動工作組偵查起訴。
    理    由
壹、證據能力：
一、證人甲○○於調查局之證述：
    按被告以外之人於審判外之言詞或書面陳述，除法律有規定
    者外，不得作為證據，刑事訴訟法第159 條第1 項固定有明
    文。惟被告以外之人於檢察事務官、司法警察官或司法警察
    調查中所為之陳述，與審判中不符時，其先前之陳述具有較
    可信之特別情況，且為證明犯罪事實存否所必要者，得為證
    據，刑事訴訟法第159 條之2 定有明文。查證人甲○○經本
    院傳喚到庭作證之證述與其於調查局之證述有所不符，則本
    院審酌其於調查局之供述係於甫遭約談時所述，較無來自其
    他被告之壓力或基於其他利害考量而出於虛偽不實供述之可
    能，揆諸上開說明，其於調查局所為之陳述，客觀上應具有
    較可信之特別情況，且亦為證明犯罪事實存否所必要，依上
    揭規定，其於警詢中之證言應有證據能力。
二、證人偵查中之證述：
  (一)按被告以外之人於偵查中向檢察官所為之陳述，除顯有不可
    信之情況者外，得為證據，刑事訴訟法第159 條之1 第2 項
    亦定有明文。查本件以下引用之證人證詞，於偵查中均經具
    結，有證人結文在卷可憑，且無顯有不可信之情形，認均為
    傳聞法則之例外，有證據能力。
  (二)至辯護人雖舉最高法院94年臺上5651、3728號判決意旨為例
    ，辯稱證人偵查中之證述如未經被告及辯護人對質詰問，均
    應無證據能力云云。惟查：
  1.被告對證人（包括立於證人地位之共犯）之詰問權雖為被告
    應受保障之訴訟權能之一，但尚非不得拋棄，此觀諸刑事訴
    訟法第159 條之5 規定自明，而被告對於詰問權之處分模式
    ，可為同意將證人審判外之陳述作為證據、可為捨棄傳喚證
    人至審判中對質詰問、可為於證人經法院傳喚到庭時，放棄
    詰問或對於證人審判外不利之證述不為質問，是倘法院已賦
    予被告聲請傳喚證人對質詰問之機會，且被告亦明知證人於
    審判外有不利於己之證述（此於本案均無疑問，蓋本案被告
    均有辯護人，且均經閱卷，被告及辯護人對偵查中之證據均
    應知之甚詳），卻不聲請傳喚證人進行詰問，或於證人到庭
    時不為對質詰問，自不得主張其對質詰問權未受保障。
  2.至上揭該二判決所揭櫫者，乃是指法院不得以證人於偵查中
    已經具結作證，即拒絕被告或辯護人於審判中傳喚證人到庭
    詰問之聲請，如法院於無法定事由拒絕被告傳喚證人之聲請
    ，因已剝奪被告之對質詰問權，故應否認未經對質詰問之審
    判外證述之證據能力而言，而非指偵查中（含警詢）之證述
    因未經被告對質詰問，即應否定此部分之證據能力，此觀諸
    該二判決之全文甚明，辯護人所辯應有所誤會。
  3.況依刑事訴訟法規定，於警詢及偵查中本無對質詰問之法定
    程序，如一概因此即否定證據能力，刑事訴訟法第159 條之
    1 第2 項及第159 條之2 規定豈非均為具文，益顯辯護人所
    辯之無據。
  4.查本院對被告聲請傳喚之證人均已進行傳喚，並無以證人曾
    於偵查中具結作證為由駁回任何證人傳喚之聲請，是本案被
    告及辯護人之對質詰問權並未受任何剝奪、限制，自無上揭
    最高法院判決以被告之對質詰問權遭剝奪，而認證人偵查中
    證述應無證據能力之情況可言。
三、刑事訴訟法第159 條之4 規定：「除前3 條之情形外，下列
    文書亦得為證據：一、除顯有不可信之情況外，公務員職務
    上製作之紀錄文書、證明文書。二、除顯有不可信之情況外
    ，從事業務之人於業務上或通常業務過程所須製作之紀錄文
    書、證明文書。三、除前二款之情形外，其他於可信之特別
    情況下所製作之文書。」，是本案「候時機餐廳」日報表、
    應收帳款明細簿、日記帳及內帳帳冊、「昇財麗禧酒店」應
    收帳款明細表、「華屋公司」訂桌登記簿、日報表、估價單
    及應收帳款簿、「台北和漢小吃部」應收帳款紀錄等文書帳
    冊，均係上開餐廳於業務上或通常業務過程所需製作之文書
    ，此分據證人即候時機餐廳會計寅○○、昇財麗禧酒店出納
    丑○○、華屋公司會計辛○○、台北和漢小吃部負責作帳之
    辰○○等於偵查中結證屬實，俱證稱係依實際消費情形而紀
    錄，且無證據顯示該等文書帳冊有何顯有不可信之情況，依
    上開規定，均具有證據能力。
四、被告甲○○於調查局及偵查中之自白，並無與事實不符之情
    形（參下述），且非基於不法訊問方法下所為之陳述，辯護
    人辯稱被告甲○○之自白與事實不符，應無證據能力云云，
    尚屬無據。
貳、有罪部分：
一、認定事實之證據
  (一)訊據被告丙○○固不否認於91年10月11日在候時機餐廳消費
    7, 940元，惟矢口否認有何公訴人所指共犯詐取公有財物及
    行使公務員登載不實文書之犯行，伊辯稱及辯護人均辯以：
    該次消費是立仁慈善會之理監事會會議，因鎮長乙○○有參
    與，同意該餐費由鎮公所補助，才會向鎮公所請款，至於其
    他附表之消費均與被告丙○○無關云云。另被告甲○○雖承
    認除附表二編號2 、4 之發票及簽呈外，其他發票均係伊交
    付予各該簽呈承辦人，或由伊先擬好簽呈，或由伊告知用餐
    時間、事由、對象及核銷之會計科目，由承辦人製作簽呈申
    辦核銷之事實，惟矢口否認有何公訴人所指共犯詐取公有財
    物及行使公務員登載不實文書之犯行，辯稱：附表所示之消
    費，除附表一編號5 係鎮長同意補助立仁慈善會之費用外，
    其他均屬鎮長乙○○之公務用餐，並無不實，且伊係依鎮長
    乙○○指示辦理核銷，不知核銷之餐費有何不實云云。
  (二)經查：
  1.彰化縣員林鎮公所人員，曾於附表所示時間，製作如附表所
    示名目及金額之簽呈後，再將同金額之發票（收據）粘貼於
    「員林鎮公所粘貼憑證用紙」正面下方之原始憑證欄內，並
    在上開粘貼憑證用紙之「用途說明」欄內，登載如附表所載
    「研商人行天橋修建會議」等事由，並以「為民服務－業務
    費」或「研考業務－業務費」或「一般行政圖書管理－業務
    費」等預算科目進行核銷，再經由員林鎮公所主任秘書丁○○、秘書黃勁學、代理秘書亥○○及秘書室主任甲○○、行
    政課課長卯○○、圖書館館長（管理員）戌○○、秘書室人
    員戊○○、宇○○、天○○、宙○○、申○○、庚○○、子
    ○○、圖書館人員癸○等人，於「主任秘書」、「單位主管
    」、「（驗收）證明」、「經手人」欄上核章後，轉送員林
    鎮公所財政及會計單位審核，再轉呈鎮長乙○○親自或授權
    主任秘書丁○○核准上開員林鎮公所粘貼憑證用紙上所載之
    費用支出後，向員林鎮公所出納人員請款撥付，嗣後員林鎮
    公所主計人員即依上開核定之粘貼憑證用紙連同發票，簽發
    以附表所示餐廳為受款人，以統一發票金額為面額之公庫支
    票，再員林鎮公所出納人員通知附表餐廳之出納或會計前往
    鎮公所收受公庫支票，或交由被告乙○○或甲○○予以收受
    ，總計支付如附表所示之金額總計為252,819 等情，為被告
    甲○○、丁○○、戊○○、宇○○、未○○、天○○、宙○○、申○○、癸○、戌○○、庚○○、卯○○、子○○、亥
    ○○所不爭執，並經證人即員林鎮公所財政課長葉書羽、謝
    泓叡、主計室主任施正家於偵查中結證在卷，且有如附表所
    示之簽呈、員林鎮公所黏貼憑證用紙、統一發票、免用統一
    發票收據、員林鎮公庫支票、昇財麗禧酒店傳票、候時機餐
    廳陳月嬋設於臺中商業銀行北員林分行帳號00000000000 號
    帳戶往來明細等附卷可稽，堪信屬實，先予敘明。
  2.被告丙○○部分：
  (1)附表一編號1之費用：
    被告丙○○自承因伊與員林西南扶輪社社員壬○○同時當
      選員林鎮鎮民代表，故於91年7 月5 日將扶輪社例會地點
      改在候時機餐廳宴請社友，當天共消費35,000元，由伊與
      壬○○各負擔一半即17,500元等情，並提出員林西南扶輪
      社函1 份附卷為憑，且此亦經證人即扶輪社經辦人地○○
      及壬○○於本院審理時證述明確（參本院卷三第66頁背面
      、第143 頁背面），再互核卷附候時機餐廳日記帳，當日
      確有一筆金額35,000元、付現17,500元、簽帳17,500元、
      註：丙○○（扶輪社）之消費記錄，則被告丙○○因宴請
      員林西南扶輪社社友於91年7 月5 日到候時機餐廳消費之
      事實應屬真實。
    又上揭候時機餐廳91年7 月5 日日記帳記載簽帳「17,500
      」元及註「丙○○」間，有用筆自「17,500」至「丙○○
      」劃一箭頭相連；且候時機餐廳應收帳款帳冊中亦記載「
      7 月5 日、丙○○、金額17,500」，除此記載外，另並記
      有「8 ／5 琳送」；而證人即候時機餐廳會計寅○○結證
      稱：「8 ／5 琳送」是我記載的，是翟珮琳去送簽單的意
      思等語（參94年度偵字第9543號卷二之二第287 頁）；證
      人翟珮琳亦結證稱：這筆帳是我送到大東海補習班的，因
      為丙○○的帳不好收，所以我還請大東海的小姐於錢下來
      時通知我等語（參本院卷四第180 頁）。可知被告丙○○
      於91年7 月5 日當日並未付款，當日付款之17,500元，應
      係壬○○所支付，被告丙○○辯稱伊於當日已付現17,500
      元云云，顯然不實。
    細核候時機餐廳91年7 、8 、9 月之應收帳款帳冊，除上
      開被告丙○○消費之17,500元外，並無任何應收帳款係17
      ,500 元 ，而國稅局所提供之候時機餐廳91年7 、8 月統
      一發票明細，候時機餐廳於91年7 、8 月間除一筆金額為
      17,500元之發票（統一發票號碼PB00000000）外，亦無任
      何發票之金額係17,500元，另證人翟珮琳於本院審理時亦
      結證稱：應收帳款不會漏記等語（參本院卷三第64頁）；
      互核以觀，號碼PB00000000之統一發票，應即是候時機餐
      廳依被告丙○○91年7 月5 日消費之應收帳款所開立無疑
      。而號碼PB00000000之統一發票即為附表一編號1 報請員
      林鎮公所以公費核銷之消費，有簽呈及黏貼憑證用紙各1
      紙在卷可按，是該筆核銷之消費，即為被告丙○○個人之
      餐費，且與員林鎮公所公務無關，自可確定。
    證人翟珮琳證稱係將發票持至大東海補習班向被告丙○○
      請款等語，另參諸證人甲○○於偵查中證稱：17,500、7,
      940 元這兩筆都是俊任拿發票過來的等語（參同上偵卷
      二之二第228 頁），可徵被告丙○○係於翟珮琳將發票送
      來請款後，將發票交由伊之子俊任持交被告甲○○以員
      林鎮公所核銷之事實。
    另候時機餐廳於96年9 月5 日雖函復本院稱PB00000000、
      PB00000000兩張發票均是於91年8 月10日開立，並檢附91
      年日記帳1 紙（其中記載PB00000000-00 號之統一發票之
      交易日均為91年8 月10日）為憑，而辯護人則據此辯稱：
      由該日記帳可知，PB00000000之統一發票係於91年8 月10
      日始開立，翟珮琳於91年8 月5 日送的發票顯然不可能係
      該PB00000000之統一發票，故附表一編號1 之費用與被告
      丙○○無關云云。惟本院認定PB00000000之統一發票即為
      候時機餐廳開立向被告丙○○請求支付91年7 月5 日消費
      之應收帳款的發票已如上述，至候時機餐廳出具之日記帳
      雖記載PB00000000-00 之統一發票均係91年8 月10日交易
      所檢附之憑證，然該91年日記帳並非候時機餐廳自行製作
      之日記帳，而是委託會計業者製作之日記帳，而依業界習
      慣，該項日記帳都是由餐廳業者於日期經過後，將前一至
      二個月的發票及收據等資料交由會計或記帳業者，再由會
      計或記帳業者根據餐廳交付之資料製作前一、二個月之日
      記帳，此從該91年日記帳所在之交易狀況與扣案候時機餐
      廳自行製作之日記帳（俗稱內帳）及應收帳款帳冊資料並
      不相符可知；又會計業者製作該種日記帳時，各種交易固
      然均依據發票或收據之日期作為交易日，惟倘發票或收據
      僅記載年月而未記載日期時，會計業者通常會在該月中擇
      一日（如15日）或數日（如10日、20日）作為交易日，而
      將該等發票做為該日之交易憑證，此等處理模式，實為會
      計業及記帳業者處理日期不明確之會計憑證的習慣，而辯
      護人提出附卷之PB00000000及PB00000000均為僅記載91年
      8 月而未記載日期之統一發票，有該等發票在卷可憑，則
      該等發票雖在91年日記帳中記為91年8 月10日之交易憑證
      ，惟此應係會計或記帳業者於製作該日記帳時，彙總無日
      期記載之發票，統一以91年8 月10日作為交易日之便宜措
      施所致，自不能因此遽認PB00000000之統一發票係於91年
      8 月10日始開立，不可能由翟珮琳於91年8 月5 日持向被
      告丙○○請款，辯護人所辯實屬無據，難為有利被告丙○○之認定。
  (2)附表一編號5 之費用：
    被告丙○○自承該筆費用係伊擔任理事長之立仁慈善會於
      91年10月11日在候時機餐廳之消費；而候時機餐廳內帳帳
      冊內，員林鎮公所於91年12月間並無附表一編號5 之消費
      ，僅於91年10月11日記載「丙○○，收入7940，12／26現
      金」之字樣，而於日記帳上於91年10月11日係記載：立仁
      慈善會消費7,940 元，另於同年12月26日記載：「收丙○○，10／7,940 」，至91年12月期間之日記帳內，員林鎮
      公所亦無該筆消費，有扣案之候時機餐廳內帳帳冊及日記
      帳冊可佐，是該筆消費係丙○○擔任理事長之立仁慈善會
      的消費已屬無疑。
    證人甲○○於調查局及偵查中均證稱：附表一編號5 之發
      票係丙○○之子俊任拿來請款，並說明款項丙○○已墊
      付，故才由我先墊付給俊任轉交予丙○○等語（參同上
      偵卷二之二第168 、227 頁、）；另證人翟珮琳於偵查中
      結證稱：12月26日日記帳上「丙○○、10、7,940 元、現
      金」等文字是其記載的，表示丙○○拿現金來繳，因為有
      現金才會記在這裡，10是代表10月的帳款等語（參證人翟
      珮琳於94年12月9 日偵查筆錄第2 、3 頁，附於本院卷四
      第181 、182 頁）；而本件簽呈係91年12月26日上簽，黏
      貼憑證用紙上並記載「本款甲○○代墊」，有各該簽呈及
      黏貼憑證用紙在卷可憑，互核上開帳冊記載丙○○於12月
      26日付現乙節，可認證人甲○○上開證述為真。則該筆消
      費顯然是被告丙○○於消費後2 個多月才向餐廳付款，並
      於付款後將發票交由不知情之子俊任持向被告甲○○請
      款，被告丙○○辯稱該筆消費因鎮長乙○○參與立仁慈善
      會之會議，當場表示餐費由員林鎮公所補助云云，顯然不
      實，蓋倘若該筆餐費係鎮長乙○○當場承諾由員林鎮公所
      以公費補助，因員林鎮公所本即編有對社會團體之補助預
      算（參本院卷三第55頁證人乙○○之證述），乙○○大可
      於餐廳持發票向員林鎮公所請款時，指示相關人員依法核
      銷，何須由被告丙○○於消費2 個月後先行付款，嗣再將
      發票交由被告甲○○以不實名義辦理核銷，故該筆消費係
      被告丙○○個人或其擔任理事長之立仁慈善會所應負擔之
      餐費，與員林鎮公所之公務無關，至堪認定。
    至證人乙○○雖證稱其確實有承諾補助立仁慈善會該筆餐
      費云云，另證人俊任於偵查中亦證稱未曾持發票向被告
      甲○○請款云云，惟上開事實既有證據證明如上，其二人
      證述之真實性本有可疑，況該二位證人前者為被告丙○○
      之弟，且因本件費用核銷問題經法院判決有罪（與被告丙○○係共犯），後者則為被告丙○○之子，其二人於作證
      時因有其他利害考量而為迴護被告丙○○之陳述，本屬人
      性，是其二人之證述既與其他卷存證據不符，自難採為有
      利被告丙○○之認定。
  (3)附表二編號3所示費用中於92年1月17日消費之5,100元：
    附表二編號3 所示27,100之費用，係合併92年1 月15日之
      22,000元及92年1 月17日之5,100 元兩筆消費，彙開成一
      張發票（原各該消費之發票二張則經作廢）後，由員林鎮
      公所以公費核銷乙節，有簽呈、黏貼憑證用紙各1 紙、發
      票3 張、昇財麗禧酒店傳票2 張及員林鎮公所公庫支票1
      張附卷可稽，並經證人即昇財麗禧酒店會計丑○○於本院
      審理時證述明確（參本院卷三第81頁），堪無疑問。
    其中92年1 月17日消費之5,100 元，原發票（統一發票編
      號：RZ00000000）所記載之買受人為丙○○，有該發票影
      本附卷可稽；而證人即昇財麗禧酒店外場人員午○○於本
      院審理作證時證稱：上開發票會開丙○○的名字，是客人
      要求的等語（參本院卷四第139 頁），雖其另曾稱：該筆
      消費不是被告丙○○本人來找我開的，因我認識丙○○，
      他常來消費，當天丙○○沒有來消費等語（本院卷四第
      137 、141 頁背面），惟嗣已改證稱：我不記得92年1 月
      17日丙○○有無來消費，剛才說丙○○當天沒來消費，是
      因太緊張，聽錯了等語（參本院卷四第141 頁背面）。則
      證人午○○既認識被告丙○○，被告丙○○又是熟客，且
      該筆消費又係簽帳交易（即現場未付款，此從該筆款項係
      嗣後請款可知，另並有該筆結帳單附卷可憑，參本院卷四
      第299 頁），發票上買受人之記載將成為請款之依據之一
      ，倘午○○開立該發票之時，非有被告丙○○在場之同意
      ，實難想像，是證人午○○雖因時間久遠，難以回憶起當
      初指示其開立該買受人為丙○○之人為何人，然當時被告
      丙○○應為到場之消費人，並同意開立買受人為伊之事實
      ，應可認定。
    至該筆消費結帳單上房號雖有「員林鎮公所」之記載，且
      證人午○○復證稱：該名稱係註記用餐的是何公司行號，
      以方便買單等語，然其又證稱：認定消費顧客為何人，是
      依據訂桌或來店消費時客人告知之名稱紀錄，至於實際消
      費之人跟其告知之名稱間為何關係，我不會再確定，也不
      會知道用餐的性質等語（參本院卷四第138 、142 頁）；
      而此等消費模式於一般人之生活經驗中，應屬常見，則上
      開結帳單之記載，充其量僅能認定當天有人告知午○○係
      員林鎮公所名義定桌，尚難據此即認係員林鎮公所消費。
    則本院審酌若該次用餐係員林鎮公所之公務用餐，被告丙○○只是到場與會之人，衡情應無任何員林鎮公所人員敢
      要求將發票買受人開立為被告丙○○，蓋簽帳消費將買受
      人記載為丙○○，不但可能使被告丙○○遭追繳款項，更
      將導致公務餐費無法核銷之問題，是被告丙○○既同意簽
      帳又同意開立伊名義之發票，該筆消費係被告丙○○應負
      擔之消費，且與員林鎮公所公務無關之事實，至堪確認，
      當無從僅因結帳單上記載客戶係員林鎮公所，即為有利被
      告丙○○之認定。
  (4)附表三編號4、5之費用：
    附表三編號4 之費用係合併92年5 月22日之4,020 元（原
      消費為4,460 元，折扣440 元）、92年5 月30日之4,160
      元（原消費4,600 元，折扣440 元）之兩筆消費彙開成一
      張發票向員林鎮公所請款乙節，有簽呈、黏貼憑證用紙、
      華屋公司92年5 月22日、30日之日報表及應收帳款帳冊各
      1 份附卷可稽；另附表三編號5 之費用係合併92年6 月16
      日之3,270 元、92年6 月18日之3,200 元之兩筆消費彙開
      成一張發票向員林鎮公所請款乙節，亦有簽呈、黏貼憑證
      用紙、華屋公司92年6 月16日、18日之日報表及應收帳款
      帳冊各1 份附卷可稽，均堪認定。
    細核扣案華屋公司之訂桌登記簿、日報表及應收帳款帳冊
      ，92年5 月22日訂桌人登記為「鎮長的哥哥，6 位」，同
      日之日報表記載為秘書、應收帳款帳冊則記為主秘、
      92年5 月30日訂桌人登記為「副主席，600 ×7 」，同
      日之日報表記載為秘書，應收帳款帳冊亦記載為秘書
      、92年6 月16日日報表記載為秘書、應收帳款帳冊亦記
      載為秘書、92年6 月18日訂桌人登記為「先生，5 大
      1 小」，同日之日報表記載為主秘，應收帳款帳冊亦記
      載主秘；互核證人即華屋公司會計辛○○於偵查中結證
      稱：92年之日報表及應收帳款帳冊都是其記載的，主秘
      就是副主席，也就是鎮長的哥哥，會稱呼他為主秘，
      是因為餐廳的賴經理都這樣稱呼丙○○；如果是鎮長來消
      費，應該會寫鎮長，不會寫先生等語（參同上偵卷三之
      二第226 、227 頁），及其於本院審理時結證稱：上開日
      期之應收帳款帳冊及日報表均係其所記載，均是依點餐單
      來記載，日報表每天都製作，應收帳款則是2 、3 天才製
      作一次等語（參本院卷三第78頁）；而被告丙○○於本院
      審理中亦自承於86年迄88年間擔任自來水公司之秘書，並
      於88年退休等情（參本院96年9 月13日審判筆錄第40頁）
      。可知，「鎮長的哥哥」就是「副主席」就是「主秘
      」就是「秘書」，也就是被告丙○○【此從證人辛○○
      於偵查中作證時，檢察官問「依據定席冊顯示5 月22日
      4,020 元及5 月30日4,160 元之消費均為丙○○來消費？
      」時，證人回答時仍稱丙○○為主秘（參同上偵卷第22
      7 頁）益顯明確】；而在記帳時，主秘或秘書，均亦
      係指同一人，否則當無同一日同一人消費，證人辛○○在
      日報表記載為「秘書」，卻在應收帳款帳冊記載為「
      主秘」之可能（參上揭帳冊資料）；再參以證人辛○○於
      偵查中亦明確證稱：丙○○有時會交代將伊之消費發票向
      員林鎮公所請款，其亦曾將丙○○消費之發票持向員林鎮
      公所請款等語（參同上偵卷第228 頁）。因此，上開四筆
      消費均為被告丙○○個人消費，與員林鎮公所之公務無關
      之事實，亦可認定，被告辯稱該四筆消費與伊無關云云，
      不足採信。
    至證人辛○○於本院審理時雖以時間太久為由，證稱：不
      知為何訂桌簿、日報表及應收帳款帳冊會有「鎮長的哥哥
      」、「主秘」及「秘書」等不同之記載，也不記得被
      告丙○○有無請其向員林鎮公所請款云云，惟證人辛○○
      於偵查中既已為如上明確之證述，且其證述互核帳冊資料
      又甚一致及合理，自不能僅因其嗣於本院作證時證稱忘記
      、不知、不記得云云，即認其於偵查中之證述不足採信，
      而逕憑審理中之證述為有利被告丙○○之認定，附此敘明
      。
  (5)附表四編號1、3、4及5之費用：
    證人即台北和漢小吃部會計辰○○偵查中結證稱：應收帳
      款帳冊是其所製作，除了簽帳之客人在還沒記入應收帳款
      帳冊前就付款者外，都會記入應收帳款帳冊，應收帳款帳
      冊上記載「太太」就是丙○○的太太，所以記載「先
      生」就是丙○○等語；而證人即台北和漢小吃部負責人林
      平和亦結證稱：其知道「太太」就是丙○○太太，「
      先生」就是丙○○等語（參同上偵卷第208 、209 、194
      頁）。則台北和漢小吃部應收帳款帳冊上之「太太」為
      被告丙○○之太太，「先生」則為被告丙○○乙節，即
      堪確認。
    互核卷附附表四編號1 、3 、4 、5 之簽呈、黏貼憑證用
      紙及其上黏貼之免統一發票收據影本與扣案之台北和漢小
      吃部應收帳款帳冊明細，可知：員林鎮公所於簽呈所載之
      消費日即91年10月間、92年5 月26日、92年7 月1 日及92
      年9 月10日，在台北和漢小吃部均無簽呈所指之消費，亦
      無該等應收帳款待收，反而是於91年8 月9 日銓（誤載
      為鈺）重消費3,300 元，91年9 月22日丙○○消費3,630
      元，合計金額6,930 元，恰與編號1 之金額相符；另92年
      5 月28日、30日鎮公所各消費2,835 元、2,350 元、92年
      5 月11日銓（誤載為鈺）勝消費3,670 元，合計金額8,
      855 元，恰與編號3 之金額相符；另先生及太太分別
      於92年6 月7 日、12日、15日、16日、17日及20日分別消
      費1,860 元、1,780 元、2,000 元、665 元、200 元、73
      0 元及1,830 元，合計金額9,065 元，恰與編號4 之金額
      相符；又先生於92年8 月15日及28日分別消費2,450 元
      及2,650 元，合計金額5,100 元，恰與編號5 之金額相符
      。則以上開應收帳款帳冊及免用統一發票收據等資料，附
      表四編號1 、3 、4 、5 之費用，應係合併上揭各該筆消
      費所得總額之事實，已可認定，蓋偶然之相符或有可能，
      但四筆金額均相符，若非有認知之加總計算，已無可能，
      再參以證人辰○○於本院審理中結證稱：除應收帳款帳冊
      外，其餐廳即無其他記帳資料；丙○○曾要求開立員林鎮
      公所之發票等語（參本院卷三第73頁背面、第77頁）等情
      ，可認附表四編號1 、3 之費用分別包括被告丙○○於91
      年9 月22日、92年5 月11日之消費，而編號4 、5 之費用
      ，則係被告丙○○及其妻之消費合計金額之事實，洵無可
      疑，被告丙○○辯稱該等費用均與伊無關云云，無足憑採
      。
    上揭費用既係被告丙○○夫妻前去消費，又無證據證明該
      等消費與員林鎮公所之公務有何關係，係屬被告丙○○夫
      妻個人之消費而與員林鎮公所公務無關，至堪認定。
  (6)再參以本院細核卷附員林鎮公所據以核銷上開發票（收據）
    之簽呈、黏貼憑證用紙及各該餐廳之日記帳、應收帳款帳冊
    及訂桌簿等資料，均查無各該簽呈所指之用餐紀錄等情，認
    如附表所示員林鎮公所核銷之餐費中，包括上揭被告丙○○
    （含其妻）私人之消費乙節，至為明確。
  (7)證人甲○○於調查局及偵查中均證稱：因鎮長乙○○交代丙○○在外餐廳之消費可以鎮公所公費核銷，所以只要是丙○○消費之發票或收據，我都會依乙○○之指示辦理核銷；如
    果丙○○的發票遲未核銷，他也會打電話來質問等語（參同
    上偵卷二之二第168 、169 、227 頁），核與上揭以員林鎮
    公所之公費核銷被告丙○○之消費發票（收據）等情相符，
    應堪採信。至嗣其於本院審理中雖改證稱：被告丙○○未曾
    將伊消費之發票（收據）親自、或透過他人、或由餐廳交付
    向鎮公所請款云云，惟其因本案亦遭起訴，審判中翻異前詞
    證述之真實性本有可疑，況其於調查局及偵查中之證述既與
    卷附其他證據資料較相符合，本院認應以其於調查局及偵查
    中之證述為可採。
  (8)綜上，被告丙○○與乙○○共謀後，將伊上揭私人消費之發
    票（收據）交由知情且有犯意聯絡之被告甲○○指示員林鎮
    公所人員製作不實簽呈及黏貼憑證用紙，以公費辦理核銷，
    因而詐取員林鎮公所66,655元之財物的事實，昭昭甚明。
  3.被告甲○○部分：
  (1)除上開可證明為被告丙○○之消費外，其他附表所示之消費
    ，經本院細核扣案之候時機餐廳、華屋公司、台北和漢小吃
    部及昇財麗禧酒店之日報表、日記帳、分類帳、應收帳款帳
    冊明細、發票（收據）、訂桌登記簿、傳票及員林鎮公所簽
    呈、黏貼憑證用紙後發現：
    候時機餐廳部分（即附表一編號2、3、4）：
    (甲)候時機餐廳應收帳款明細簿91年9 月19日之收帳資料，上
      載「公所」收入金額「72740 ，分成3 筆，25000 、2400
      0 、23740 」，並把原登載「鑽石婚」之字樣刪除，而於
      91年9 月及10月間之應收帳款及日記帳帳冊內，並無如附
      表一編號2 、3 、4 所示三筆金額分別為25,000元、24,0
      00元、23,740元之消費及應收帳款；且於91年9 月及10月
      之日記帳，員林鎮公所雖有其他消費，但並無上開三筆金
      額之消費，僅於9 月19日之日記帳上，有「鎮公所簽帳72
      ,740 元 」等字樣，而證人寅○○於偵查及本院審理中結
      證稱：附表一編號2 、3 、4 所示之發票就是上開74,750
      分開開立成三筆金額之發票；又簽帳不可能漏記，如果是
      嗣後請款，一定有簽帳資料等語（參同上偵卷二之二第
      289 頁、本院卷四第78、79頁）。是附表一編號2 、3 、
      4 之費用，確實係91年9 月19日之消費拆開核銷之事實，
      至堪確定，則員林鎮公所若確有因公務辦理該次餐會，大
      可如實申報，何需蓄意拆成三筆金額，是該三筆消費，自
      與員林鎮公所公務無關；況且，91年9 月19日餐費72,740
      元，事後分成三筆核銷，簽呈分別以9 月上旬、10 月 中
      旬、10月下旬上級機關參訪至逾用餐時間，由鎮長邀請赴
      候時機餐廳用餐等不實名目申報，鎮長乙○○必然知道不
      實，卻仍以該名目核准報銷，益徵原91年9 月19日之消費
      與公務無關，不得以公費報銷之事實。
    (乙)至被告甲○○雖辯稱該次餐會是鎮長乙○○宴請彰化縣大
      村鄉、永靖鄉、員林鎮之鄉鎮長、村里長、民意代表、地
      方仕紳及上級長官之餐會云云，而證人劉錫潓雖亦於本院
      審理時到庭證稱：其於91年9 月19日有在候時機餐廳參加
      大村鄉、永靖鄉、員林鎮之基層建設聯誼餐會，當時其擔
      任員林鎮民眾服務社主任等語（參本院卷三第65頁背面）
      ，並提出該次餐會出席名冊附卷為憑，惟該次聯誼餐會係
      由中國國民黨員林鎮黨部舉辦，有上開出席名冊在卷可佐
      ，而證人劉錫潓所任職之員林鎮民眾服務社，亦係中國國
      民黨所設之地方機構，均與員林鎮公所無關，則縱使參與
      者包括鄉鎮長、村里長及民意代表，亦難認與公務有何關
      係，其事後之餐會，更屬政黨聯誼性質，與公務無關，自
      不得由員林鎮公所預算科目支出，是證人上開證詞及被告
      所辯縱然屬實，亦無解於上開該消費與員林鎮公所無關之
      認定。
    昇財麗禧酒店部分：
    (甲)附表二編號1 、2 部分：
      比對昇財麗禧酒店提供之應收帳款明細表及傳票，91年12
      月初及同年月12日，員林鎮公所在昇財麗禧酒店並無附表
      二編號1 、2 之18,000元及19,050元之消費，反而是於同
      年月11日時，曾有37,050元之簽帳，嗣該筆消費經拆成二
      筆分別為18,000元及19,050元之金額，並分別於同年月31
      日及92年1 月8 日經製作傳票入帳，且此二筆款項均係由
      員林鎮公所開立公庫支票支付，有昇財麗禧酒店應收帳款
      明細1 份、傳票3 紙（號碼分別為：Ｚ000000000、Ｚ00000
      0000及Ｚ000000000）及員林鎮公所公庫支票2 紙（支票號
      碼：AB0000000 、AB0000000） 附卷可稽；而證人丑○○
      於偵查及本院審理中均結證稱：91年12月11日消費之37,0
      50元係當天開成二張發票，即為卷附之QZ00000000、QZ00
      000000號二張發票，付款時間分別是91年12月31日付了18
      ,000 元 、92年1 月8 日付了19,050元等語（參同上偵卷
      三之二第339 、340 頁、本院卷三第82頁）。可知，附表
      二編號1 、2 所核銷之費用，係將91年12月11日所消費之
      37,050元拆開後分別申報核銷，應無可疑，則員林鎮公所
      若確有因公務辦理該次餐會，大可如實申報，何須蓄意將
      一筆消費拆成二筆金額，並以簽呈不實填載為91年12月初
      及同年月13日之用餐支出，更可徵原91年12月11日之消費
      與公務無關，不得以公費報銷之事實。
    (乙)附表二編號3 費用中92年1 月15日消費22,000元部分：
    I附表二編號3 所示27,100之費用，係合併92年1 月15日之
      22,000元及92年1 月17日之5,100 元兩筆消費，彙開成一
      張發票後，由員林鎮公所以公費核銷之事實已認定如上述
      ，而其中92年1 月15日消費22,000元，係乙○○之用餐，
      有當日之訂席紀錄在卷可憑，此部分之事實亦可認定。又
      證人丑○○亦結證稱：附表二編號3 所示之27,100元發票
      係將92年1 月15日消費22,000元及92年1 月17日消費5,10
      0 元所開立之發票均作廢後所彙開，是客人要求我們才會
      這樣作等語（參同上偵卷三之二第241 頁），則92年1 月
      17日之5,100 元係被告丙○○之私人消費既如上述，倘乙○○該筆22,000元之用餐與公務有關，其大可據實申報核
      銷，何須於昇財麗禧酒店開立發票後，再要求昇財麗禧酒
      店之人員將該二筆發票作廢，與被告丙○○之私人消費合
      併開立一張發票，復以簽呈繕具如附表所示之不實理由申
      報核銷，是乙○○上開22,000元之消費屬私人用餐，與公
      務無關，至堪認定。
    II至被告甲○○雖辯稱92年1 月15日之餐會係鎮長乙○○宴
      請自來水公司退休人員，係為推動鎮務之公務用餐云云，
      惟該次餐會係宴請自來水公司之退休人員，固有昇財麗禧
      酒店訂席紀錄1 紙在卷可憑，但既係「宴請退休人員」，
      自與簽呈所載「鎮長邀請本鎮自來水公司及本所各課（室
      ）主管共同研商本鎮自來水裝設及飲用等相關問題，時至
      逾膳時間故於昇財麗禧酒店餐廳用繕」之理由明顯不符，
      且宴請對象既是退休人員，何來「與各課室主管共同研商
      自來水裝設及飲用等相關問題」之可能？再從上開訂席紀
      錄所載「未定（1 ／14確定）」可知，該餐會顯然是在1
      月14日前即已預定，又何來「時至逾膳時間」之可言？再
      參以該筆消費嗣又與被告丙○○之私人消費合併申報核銷
      等情，足徵該次餐會確係乙○○個人與自來水公司退休人
      員私下之聯誼餐會，與公務無關，被告辯稱係公務餐會云
      云，尚屬無據。
    (丙)比對昇財麗禧酒店提供之應收帳款明細表及傳票，94年3
      月3 日，員林鎮公所並無附表二編號4 之11,714元之消費
      ，僅於94年2 月5 日有與該筆金額相符之簽帳，並於94年
      3 月22日收回，收取方式為員林鎮公所支票，有昇財麗禧
      酒店應收帳款明細1 份、傳票3 紙附卷可稽；而證人丑○○於偵查中結證稱：卷附員林鎮公所核銷之EZ00000000號
      之統一發票，即為94年2 月5 日員林鎮公所消費11,714元
      之發票，發票日會記載94年3 月3 日應該是應客人請求開
      立等語（參同上偵卷三之二第214 頁）。可知，附表二編
      號4 之簽呈內容之消費日期及消費名目均有不實，而該簽
      呈之用餐理由為「『鎮長』邀集地方仕紳研商如何推動鎮
      政建設」，鎮長乙○○必知不實，仍予以簽准核銷，顯然
      是有意以不實名目報銷，則倘員林鎮公所若確有因公務辦
      理該次餐會，大可如實申報，何須虛擬不實理由報銷，足
      見該次用餐為乙○○之個人消費，與公務無關。
    華屋公司部分：
    (甲)比對華屋公司應收帳款、日報表及訂桌登記簿，並無附表
      三編號1 簽呈所示於92年2 月10日之消費紀錄，反而是於
      同年1 月27日之日報表有一筆相同金額之消費，而應收帳
      款帳冊於該日（即1 月27日）亦記載「員林鎮公所、鎮
      長、金額14,375、2 ／24票」，互核與附表三編號3 所示
      黏貼憑證用紙上員林鎮公所財政課所蓋「92.2.24 出納付
      訖」之日期相符，則附表三編號3 所核銷之費用即為華屋
      公司應收帳款帳冊上記載92年1 月27日鎮長14,375元之
      消費，應可認定。再核簽呈上記載之用餐原因為「92年2
      月10日鎮長拜訪地方仕紳，因時至逾膳時間，故『鎮長』
      邀請赴本鎮華屋有限公司用膳」，並經鎮長乙○○批准辦
      理核銷，乙○○當時必知簽呈所述不實，卻仍准予核銷，
      顯然是有意以不實名目報銷，則倘乙○○當日確有因公務
      辦理該次餐會，大可如實申報，何須虛擬不實用餐日期及
      理由報銷，足見該次用餐為乙○○之個人消費，與公務無
      關。
    (乙)比對華屋公司應收帳款、日報表及訂桌登記簿，並無附表
      三編號2 簽呈所示於92年2 月17日之消費紀錄，然於同年
      月16日之估價單卻登載鎮長消費5,000 元，該日日報表
      亦有一筆5,000 元之消費，且以現金支付；而證人即華屋
      公司負責人酉○○於偵查中結證稱：這一筆消費是外帶，
      我們估價單有記載，鎮長是請司機過來拿的，他們訂5,00
      0 元的食材等語（參同上偵卷三之二第220 頁），另證人
      辛○○於偵查中亦結證稱：卷附92年2 月17日5,000 元之
      發票是我開的，該張發票是直接結清的，因為有記載現金
      收入等語（參同上偵卷三之二第226 、228 頁）；再核諸
      附表三編號2 所示之黏貼憑證用紙上記載「鎮長代墊」，
      核銷後並經乙○○簽名具領核撥之公費，恰與上揭付現消
      費之情節相符等情，可認附表三編號2 核銷之費用即為上
      開92年2 月16日乙○○消費之5,000 元無誤。再核本件簽
      呈所載之用餐理由為「92年2 月17日上級機關視察本鎮建
      設，因時至逾膳時間，故『鎮長』邀請赴華屋有限公司用
      膳」，乙○○於簽核當時必知簽呈所述不實，卻仍准予核
      銷，顯然是有意以不實名目報銷，則倘乙○○於92年2 月
      16 日 確有因公務辦理該次餐會，大可如實申報，何須虛
      擬不實用餐日期及理由報銷，足見該次用餐為乙○○之個
      人消費，與公務無關。
    (丙)比對華屋公司應收帳款、日報表及訂桌登記簿，並無附表
      三編號3 簽呈所示於92年3 月28日之消費紀錄，然於同年
      月22日之日報表上卻記載「鎮長」消費4,200 元，現金
      付帳，同日訂桌登記簿上記載「鎮長4 位」；互核附表
      三編號3 所示之黏貼憑證用紙上記載「鎮長代墊」，核銷
      後並經乙○○簽名具領核撥之公費，恰與上揭付現消費之
      情節相符等情，可認附表三編號3核銷之費用即為上開92
      年3 月22日乙○○消費之4,200 元。再核本件簽呈所載之
      用餐理由為「92年3 月28日邀請本鎮仕紳研商本鎮地方建
      設等相關事宜，因時至逾膳時間，故『鎮長』邀請赴本鎮
      華屋有限公司用膳」，乙○○於簽核當時必知簽呈所述不
      實，卻仍准予核銷，顯然是有意以不實名目報銷，則倘乙○○於92年3 月22日確有因公務辦理該次餐會，大可如實
      申報，何須虛擬不實用餐日期及理由報銷，足見該次用餐
      為乙○○之個人消費，與公務無關。
    台北和漢小吃部部分：
    (甲)附表四編號1 之費用是合併91年8 月9 日乙○○消費之3,
      300 元及91年9 月22日丙○○消費之3,630 元兩筆餐費；
      另附表四編號2 之費用是合併92年5 月28日、30日鎮公所
      各消費2,835 元、2,350 元及92年5 月11日丙○○消費之
      3,670 元三筆餐費乙節，已如上述。則倘乙○○及員林鎮
      公所於上揭日期之餐會確係因公務之需而辦理，大可如實
      申報，何須反與丙○○之私人消費合併開立發票，再虛擬
      不實用餐日期及理由報銷，足見該三次用餐或與公務無關
      ，或為乙○○之個人消費。
    (乙)依台北和漢小吃部應收帳款明細，92年2 月間，並無附表
      四編號2 之消費金額，惟於92年1 月24日應收帳款上載「
      乙○○，10,600」；而細核卷附附表四編號2 所示之發票
      ，其上「2 月」的「2 」，相較於「92年」中「2 」之記
      載明顯不同，狀似將「1 」改成「2 」，就此證人辰○○
      於偵查中結證稱：卷附上開92年2 月10,600元之發票是我
      開的，本來是寫1 月份，因為我二姐去收帳時公所的人要
      求寫2 月份才改的等語（參同上偵卷三之二第209 頁），
      復於本院審理中結證稱：卷附之10,600元之發票就是1 月
      24日這一筆等語（參本院卷三第77頁）。是92年1 月24日
      乙○○消費之10,600元應即為附表四編號2 所核銷之費用
      ，實已明確。再核本件簽呈所載之用餐理由為「92年2 月
      初上級機關蒞臨本鎮參訪，『鎮長』邀請本鎮仕紳及各課
      室主管等陪同參加，因時至逾膳時間，故於台北和漢小吃
      部用膳」，鎮長乙○○於簽核當時必知簽呈所述不實，卻
      仍准予核銷，顯然是有意以不實名目報銷，則倘乙○○於
      92 年1月24日確有因公務辦理該次餐會，大可如實申報，
      何須虛擬不實用餐日期及理由報銷，足見該次用餐為乙○○之個人消費，與公務無關。
  (2)綜上，再參諸乙○○於其被訴就上開餐費涉及詐取公有財物
    及行使偽造文書罪之案件中，亦始終無法提出上開餐會（包
    括上開經認定為被告丙○○消費部分）係基於何種公務而舉
    辦、用餐之明確證據等情，認依卷存證據既已足以認定簽呈
    及黏貼憑證所載之用餐時間、理由為不實，且依用餐紀錄，
    又可認定用餐之人應包括乙○○或被告丙○○，自應認定附
    表一至四所示之餐費均與員林鎮公所之公務無關，且或為乙○○、或為被告丙○○之私人消費（乙○○亦因此經本院以
    94年訴字第2242號判決有罪，有該判決書1 份在卷可憑）。
  (3)被告甲○○雖以前詞置辯，惟：
  伊於調查局、偵查及本院準備程序及審理時均承認除附表二
    編號2 、4 之發票及簽呈外，其他發票均係伊交付予各該簽
    呈承辦人，或由伊先擬好簽呈，或由伊告知用餐時間、事由
    、對象及核銷之會計科目，由承辦人製作簽呈申辦核銷等語
    （參同上偵卷二之二第165-171 頁、第226-231 頁、偵卷三
    之三第451-462 頁、本院卷二第89頁背面-97 頁、卷三第15
    3-154 頁及卷五96年9 月13日審判筆錄第37頁），核與被告
    戊○○、宇○○、宙○○、庚○○、子○○以證人身分之證
    述相同（分別參見同上偵卷三之三第489 、490 頁、偵卷二
    之二第190 、191 、195 頁、本院卷四第4 頁背面、第5 、
    81、82頁），應屬真實。
  被告甲○○雖否認交付附表二編號2 之發票予被告戌○○，
    惟該發票係被告甲○○所交付，簽呈亦係依被告甲○○之指
    示所製作乙節，業據被告戌○○以證人身分迭於偵查及本院
    審理中結證明確（參本院卷四第26頁背面、第27頁）；且附
    表二編號1 、2 兩筆費用，係將乙○○於91年12月11日消費
    之37,050元拆開分別申報核銷已如上述；而細核卷附該二筆
    費用核銷時檢附之發票，統一發票號碼為QZ00000000、OZ00
    000000號，係相連之號碼，顯然係同時開立的，易言之，該
    二張發票應係一次開立交予員林鎮公所之人員。是被告甲○○既自承附表二編號1 之發票係伊交予庚○○並指示庚○○
    製作簽呈辦理核銷，則證人戌○○證稱自被告甲○○處取得
    另一張同時製發之發票等語，應非虛妄，堪予採信。至被告
    甲○○雖辯稱不同部門可能於同一日在同一餐廳用餐，故始
    有將上開一筆餐費拆成兩筆而分別由二單位帶回報銷云云，
    然如當天用餐情形真如被告甲○○所辯，大可如實申報核銷
    ，又何須於簽報核銷時虛擬如附表二編號1 、2 簽呈所載兩
    不相同之用餐時間，是被告甲○○此部分之辯詞顯不足採。
    被告甲○○同時取得附表二編號1 、2 所示之發票，並分別
    交付庚○○、戌○○辦理核銷之事實，已可認定。
  又被告甲○○於本院審理中雖辯稱辦理附表二編號4 所示之
    費用核銷時，伊已調離秘書室，伊不記得是否有交付該發票
    云云。惟該發票係伊交付被告戊○○並指示其簽呈內容後，
    由被告戊○○辦理簽呈核銷作業乙節，業據伊於本院準備程
    序時列為不爭執事項（參本院卷二第93頁），而該次準備程
    序之爭執與不爭執事項，係本院請本案被告回去與辯護人就
    檢察官起訴之犯罪事實逐一核對確認後，始開庭陳述，並經
    辯護人事先具狀陳明（參本院卷二第6-28頁），被告甲○○
    當無一時記憶或陳述錯誤之問題；況伊於本院審理時復自承
    ：伊雖已不在秘書室，但仍常常回鎮長室幫忙等語（參本院
    卷三第158 頁背面），另證人戊○○亦結證稱：（附表二編
    號4 之發票）是被告甲○○交付的，當時他雖非行政課課長
    ，但餐費的核銷都是他在處理等語（參本院卷四第5 頁），
    核與被告甲○○於準備程序所承認之情節相符，是附表二編
    號4 之發票係被告甲○○交付被告戊○○並指示其簽呈內容
    後，由被告戊○○辦理簽呈核銷作業之事實，已可確定。
  證人辛○○於偵查中結證稱：丙○○之簽帳單及發票開給鎮
    公所的秘書（即甲○○），送到公所的發票是送給甲○○
    等語；證人即台北和漢小吃部之會計、服務人員辰○○、林
    月英於偵查中亦結證稱：向鎮公所之請款都是送到秘書室，
    是找甲○○，若發票開立有誤，甲○○會要求更改等語；證
    人丑○○於本院審理中亦結證稱：向員林鎮公所請款一般是
    送到秘書室等語（分別參見同上偵卷三之二第210 頁、三之
    三第483-485 頁、本院卷三第80頁）；核與被告甲○○於調
    查局陳稱：候時機餐廳人員持簽帳單來鎮公所請款時，都會
    交代該筆簽帳的消費原因、何人消費，有時該餐廳人員或
    俊任也會拿被告丙○○之簽帳單來請款，因乙○○交代說被
    告丙○○在外面餐廳之消費也可以由鎮公所核銷，所以伊都
    會依乙○○指示指使宇○○等人製作簽呈辦理核銷等語（參
    同上偵卷二之二第168 頁）之情形大致相符。
  基上所述，乙○○及被告丙○○在餐廳消費之發票既多交予
    被告甲○○處理，而被告宇○○等人又係自被告甲○○取得
    發票，並受被告甲○○指示辦理核銷，是可知被告甲○○實
    際綜理鎮長乙○○及被告丙○○用餐消費發票的事務。
  末查被告甲○○除依乙○○指示辦理被告丙○○餐費之核銷
    已經認定如上外，伊於本院羈押訊問時並自承：本件都是鎮
    長個人在外招待用餐，我沒辦法，是鎮長口諭，所以交由下
    面簽呈上來核銷等語（參94年度聲羈字第565 號卷第6 頁）
    ，核與本院認定上開用餐均是乙○○、被告丙○○個人與員
    林鎮公所公務無關之用餐相符，可認伊之自白應與事實相符
    ，亦堪採信。從而，被告甲○○明知附表所示之發票均非簽
    呈所示時間、事由用餐之發票，而係乙○○、被告丙○○個
    人與員林鎮公所公務無關之餐費，卻仍指示如附表所示之員
    林鎮公所人員製作不實之簽呈及黏貼憑證簽報核銷之事實，
    至堪認定。
  (4)綜上，被告甲○○、丙○○與乙○○共犯詐取公有財物及行
    使公務員登載不實文書罪之犯行，並因而詐取員林鎮公所25
    2,819 元之公有財物（丙○○共同詐取部分則為其中之66,6
    55元）事證均已明確，應依法論科。
  4.被告戊○○：
  (1)訊據被告戊○○迭於調查局、偵查及本院準備程序及審理中
    自承知道伊所製作簽呈及黏貼憑證用紙（即附表一編號1-4
    、附表二編號4 、附表三編號1 、3 、附表四編號4） 上所
    載之用餐日期及事由不實（參同上偵卷二之一第149-152 頁
    、偵卷二之二第211-215 頁、本院卷一第156 頁背面、卷二
    第97頁背面、第98頁、卷五96年9 月13日審判筆錄第36頁）
    ，核與上開本院認定之事實相符，復有卷附之簽呈、黏貼憑
    證用紙在卷可按，應堪採信，則被告戊○○明知時間及用餐
    事由均不實，仍依被告甲○○之指示製作不實之簽呈及黏貼
    憑證用紙，並持以辦理核銷作業，伊涉犯行使公務員登載不
    實文書罪之犯行事證明確，應依法論科。
  (2)辯護人於辯護時雖辯稱：被告戊○○不具公務員資格，且伊
    所稱知道簽呈事由不實等語，僅是伊臆測之詞，此觀諸伊陳
    稱之所以知道不實，是因為伊沒有收到活動通知等語可知，
    故難認被告對簽呈事由不實已有明知云云。惟：
  被告戊○○雖不具公務員資格，惟伊係91年4 月11日經乙○○延聘進入鎮公所秘書室任職代保育員及代理幹事一職，92
    年間調整為秘書室約僱員一職，負責鎮刊主編、記者會之籌
    畫召開、公關及其他交辦事項等事宜，為被告戊○○所自承
    ，再參諸被告於本案中簽辦許多員林鎮公所之簽呈，則伊係
    依據法令從事公務之人員，而為刑法上之公務員（本案應適
    用刑法修正前之規定，參下述說明），自無疑問，辯護人僅
    以伊不具公務員任用法之公務員資格，否認伊為刑法之公務
    員，顯屬無據（最高法院73年度臺非字第243 號、79年度臺
    抗字第372 號判決意旨可資參照）。
  又所謂「明知不實」，係就行為人主觀認知而言，亦即，只
    要行為人於製作文書時，主觀上明確認知所記載之事項不實
    即為已足，至於行為人對實情如何是否有認識並非所問。則
    被告戊○○既自承於製作簽呈時，依伊當時之認知，均知道
    簽呈之內容不實等情，伊仍依此認知將伊認為不實之事項記
    載入簽呈及黏貼憑證用紙，而伊所載客觀上又確實係不實事
    項，犯罪構成要件即已成立，辯護人上開辯解亦屬無據。
二、論罪科刑
  (一)新舊法比較：
    被告丙○○、甲○○及戊○○行為後，我國刑法及貪污治罪
    條例均已修正，關於本案被告三人應適用之新、舊法，茲比
    較如下：
  1.刑法第2 條第1 項規定，係規範行為後法律變更所生新舊法
    律比較適用之準據法，於95年7 月1 日刑法施行後，應適用
    刑法第2 條第1 項之規定，為「從舊從輕」之比較（最高法
    院95年5 月23日第8 次刑事庭會議決議第1 點第1 項參照）
    。
  2.被告甲○○行為後，貪污治罪條例第2 條於95年5 月30日修
    正公布，並自同年7 月1 日起施行，修正前該條例第2 條係
    規定：「依據法令從事公務之人員，犯本條例之罪者，依本
    條例處斷；其受公務機關委託承辦公務之人，犯本條例之罪
    者，亦同」，修正後則規定：「公務員犯本條例之罪者，依
    本條例處斷」，然因該條例並未對公務員定義，是依同條例
    第19條之規定，應適用刑法第10條第2 項關於公務員之定義
    ，而被告甲○○行為後，刑法第10條第2 項亦於94年2 月2
    日修正公布，並自95年7 月1 日起施行，修正前第10條第2
    項係規定：「稱公務員者，謂依法令從事公務之人員」，修
    正後則規定：「稱公務員者，謂下列人員：一、依法令服務
    於國家、地方自治團體所屬機關而具有法定職務權限，以及
    其他依法令從事於公共事務，而具有法定職務權限者。二、
    受國家、地方自治團體所屬機關依法委託，從事與委託機關
    權限有關之公共事務者」。因被告甲○○於本案行為時，係
    彰化縣員林鎮秘書室主任、或兼任清潔隊人事管理員，為依
    據法令從事公務之人員，亦為依法令服務於地方自治團體而
    具有法定職務權限者，是無論依修正前後之規定，被告甲○○均係貪污治罪條例所規範之對象，新法並未更有利於被告
    。
  3.被告戊○○行為後，刑法第10條第2 項經修正已如上述，因
    被告戊○○於本案行為時，受聘擔任員林鎮公所秘書室代保
    育員及代理幹事或秘書室約僱員，負責辦理秘書室執掌業務
    ，為依據法令從事公務之人員，亦為依法令服務於地方自治
    團體而具有法定職務權限者，是無論依修正前後之規定，被
    告戊○○均係刑法所稱之公務員，新法並未更有利於被告。
  4.修正前刑法第56條關於連續犯之規定，業已修正刪除，此刪
    除雖非犯罪構成要件之變更，但顯已影響行為人刑罰之法律
    效果，自屬法律有變更，依刑法第2 條第1 項規定，比較新
    、舊法結果，應適用最有利於行為人之法律（最高法院95年
    第8 次刑事庭會議決議第5 點第4 項第1 款參照）。按連續
    犯之形成結構，本質上就是各自都得以獨立之犯罪，亦即是
    數罪之性質，因具備連續關係，而以單一評價之模式來處理
    ，因此，在連續犯廢除後，原各自獨立之數個犯行，應回歸
    數罪併罰之規定處理，則經比較新、舊法結果，應以被告三
    人行為時之法律即修正前第56條規定論以連續犯，最有利於
    被告。
  5.修正前刑法第55條牽連犯之規定，業已修正刪除，此刪除雖
    非犯罪構成要件之變更，但顯已影響行為人刑罰之法律效果
    ，自屬法律有變更，依刑法第2 條第1 項規定，比較新、舊
    法結果，應適用最有利於行為人之法律（最高法院95年第8
    次刑事庭會議決議第5 點第3 項參照）。按牽連犯之特色在
    於各行為所犯各罪間，有牽連關係存在，刪除後，原則上原
    各自獨立之數個犯行，應回歸數罪併罰之規定處理，則經比
    較新、舊法結果，應以被告丙○○、甲○○行為時之法律即
    修正前第55條後段規定論以牽連犯，最有利於被告。
  6.刑法第31條第1 項，於被告丙○○行為後亦經修正，由原規
    定之「因身分或其他特定關係成立之罪，其共同實施或教唆
    幫助者，雖無特定關係，仍以共犯論」，修正為「因身分或
    其他特定關係成立之罪，其共同實行、教唆或幫助者，雖無
    特定關係，仍以正犯或共犯論。但得減輕其刑。」，被告丙○○於本案中雖不具員林鎮公所公務員身分，但因與具公務
    員身分之乙○○及被告甲○○共同實行貪污犯罪，依貪污治
    罪條例第3 條規定，亦以該條例處斷，另亦與乙○○、被告
    甲○○、戊○○共犯行使公務員登載不實文書之犯罪，而因
    伊行為後，刑法第31條第1 項增列但書規定，就不具特定身
    分關係之行為人得減輕其刑，亦已影響被告丙○○刑罰之法
    律效果，則依新法第2 條第1 項規定，比較新、舊法結果，
    修正後之規定，自較有利於被告丙○○。
  7.依刑法第2 條第1 項規定為新舊刑法比較時，應就罪刑有關
    之共犯、未遂犯、連續犯、想像競合犯、牽連犯以及累犯加
    重、自首減輕、暨其他法定加減原因（如身分加減）與加減
    例等一切情形，綜其全部之結果，而為比較，再適用有利於
    行為人之法律處斷，而不得一部割裂分別適用不同之新舊法
    （最高法院24年上字第4634號判例意旨、95年第8 次刑事庭
    會議決議第1 點第4 項參照）。經綜合比較新、舊法之結果
    ，被告丙○○部分，修正後之刑法第31條第1 項固較有利，
    但於連續犯及牽連犯部分，則以修正前刑法較為有利，綜合
    觀之，應仍以修正前之法律較有利於被告丙○○；另被告甲○○及戊○○部分，亦以伊二人行為時之舊法較有利，是均
    依刑法第2 條第1 項前段規定，一體適用被告丙○○、甲○○及戊○○行為時之法律。
  8.至刑法第28條有關共同正犯之規定，僅作文字修正，對於狹
    義共同正犯（指有犯意聯絡及行為分擔之數行為人）之認定
    ，不生任何影響，不論依修正前、後之規定，均應論以共同
    正犯，是新舊法此部分並無有利或不利之情形，非屬法律有
    變更，自應依一般法律適用原則，適用裁判時法（最高法院
    95 年11 月7 日第21次刑事庭會議決議參照）。
  9.貪污治罪條例第8 條雖亦於95年5 月30日修正公布，並自同
    年7 月1 日起施行，惟僅係配合刑法對正犯及共犯文字之修
    正而將原定之「共犯」修正為「正犯及共犯」，僅屬文字修
    正，對於得減刑或免刑之適用之範圍並不生影響，是新舊法
    此部分並無有利或不利之情形，非屬法律有變更，自應依一
    般法律適用原則，適用裁判時法（最高法院95年11月7 日第
    21次刑事庭會議決議參照）。
  10.褫奪公權部分：刑法第37條關於褫奪公權之規定，雖亦經修
    正，然「科刑判決所適用之法律，無論係對主刑、從刑或刑
    之加重、減輕或免除等項，除法律別有規定外，應本統一性
    及整體性之原則而適用之，不容與主刑所適用之法律任意割
    裂」（最高法院85年度臺上字第2483號判決意旨參照）。則
    本件關於褫奪公權部分，自應依被告丙○○、甲○○應適用
    之法律，而均適用刑法修正前第37條第2項之規定。
  (二)論罪：
  1.核被告丙○○、甲○○均係犯貪污治罪條例第5 條第1 項第
    2 款之利用職務上機會詐取財物罪、刑法第216 條、第213
    條之行使公務員登載不實文書罪，被告戊○○係犯刑法第21
    6 條、第213 條之行使公務員登載不實文書罪。
  2.(1)被告丙○○、甲○○與乙○○間就附表一編號1 、5 、附
    表二編號3 中之5,100 元、附表三編號4 、5 、附表四編號
    1 中之3,630 元、3 中之3,670 元、4 、5 所示利用職務上
    機會詐取財物罪，有犯意之聯絡與行為之分擔，均應依刑法
    第28條論以共同正犯；(2)被告丙○○、甲○○、戊○○與乙○○間就附表一編號1 、附表四編號4 所示行使公務員登載
    不實文書罪，有犯意之聯絡與行為之分擔，均應依刑法第28
    條論以共同正犯；(3)被告丙○○、甲○○與乙○○間就附表
    一編號5 、附表二編號3 、附表三編號4 、5 、附表四編號
    1 、3 、5 所示行使公務員登載不實文書罪，有犯意之聯絡
    與行為之分擔，均應依刑法第28條論以共同正犯；(4)被告甲○○與乙○○就附表一編號2-4 、附表二編號1 、2 、3 中
    之22,000元、4 、附表三編號1-3 及附表四編號1 中之3,30
    0 元、2 、3 中之5,185 元所示利用職務上機會詐取財物罪
    ，有犯意之聯絡與行為之分擔，均應依刑法第28條論以共同
    正犯；(5)被告甲○○、戊○○與乙○○就附表一編號2-4 、
    附表二編號4 、附表三編號1 、3 所示行使公務員登載不實
    文書罪，有犯意之聯絡與行為之分擔，均應依刑法第28條論
    以共同正犯；(6)被告甲○○與乙○○就附表二編號1 、2 、
    附表三編號2 及附表四編號2 所示行使公務員登載不實文書
    罪，有犯意之聯絡與行為之分擔，均應依刑法第28條論以共
    同正犯。至被告丙○○雖不具有公務員身分，仍應分別依貪
    污治罪條例第3 條（指與具公務員身分之被告甲○○、乙○○共犯利用職務上機會詐取財物罪部分）及修正前刑法第31
    條第1 項（指與具公務員身分之被告甲○○、戊○○與乙○○間就上開行使公務員登載不實文書罪部分）之規定，均應
    以共犯論。
  3.被告丙○○、甲○○、戊○○明知為不實事項而登載於職務
    上所掌公文書後，再持以行使，其不實登載之低度行為，為
    行使之高度行為所吸收，不另論罪。
  4.被告丙○○、甲○○利用不知情如附表所示之員林鎮公所人
    員犯利用職務上機會詐取財物罪、行使公務員登載不實文書
    罪，均為間接正犯。
  5.被告丙○○、甲○○先後多次利用職務上之機會詐取財物、
    行使公務員登載不實文書犯行，及被告戊○○先後多次行使
    公務員登載不實文書犯行，均時間緊接，顯均係基於概括之
    犯意反覆為之，各觸犯構成要件相同之罪名，均應依修正前
    刑法第56條連續犯論以一罪，並加重其刑。
  6.又被告丙○○、甲○○所犯上開二罪，有方法、目的之牽連
    關係，均應依修正前刑法第55條牽連犯之規定，從一重之利
    用職務上之機會詐取財物罪處斷。
  7.按於有共犯之情形，貪污治罪條例第8 條第2 項所稱「如有
    所得並自動繳交全部所得財物者」，應指繳交自己所得之財
    物為已足（參刑事法律專題研究（13）第90-92 頁）。查本
    案被告甲○○雖共犯利用職務上機會詐取財物罪，但伊自己
    並未因此取得財物，是伊既於偵查中就伊涉犯貪污治罪條例
    第5 條第1 項第2款 利用職務上機會詐取財物罪之事實為自
    白，應依貪污治罪條例第8 條第2 項前段之規定減輕其刑，
    並先加後減之。
  8.爰審酌被告丙○○雖非公務員，然與具公務員身分之鎮長乙○○，假公務之名，多次以公款核銷私人消費，將國庫當作
    私庫自用，使國家白白蒙受損失；被告甲○○身為鎮長身邊
    之秘書，竟不思協助鎮政，而助長鎮長及被告丙○○從事上
    述不法犯行，其惡性不亞於鎮長及被告丙○○，及渠等於本
    院審理時均不知悔悟，多方狡卸犯行等一切情狀，分別量處
    如主文第一、二項所示之刑，並依貪污治罪條例第17條及修
    正前刑法第37條第2 項之規定，分別宣告褫奪公權如主文所
    示。
  9.爰審酌被告戊○○亦為公務員，竟未能克盡職守，反而將不
    實事項記載於所掌公文書，致生損害於公眾，惟念及其並無
    前科，有臺灣高等法院被告前案紀錄表在卷可按，素行良好
    ，且於偵查及本院審理中均坦承犯行，態度良好等一切情狀
    ，量處如主文第三項所示之刑。
  10.又查被告戊○○犯罪時間，係在96年4 月24日以前，所犯為
    行使公務員登載不實文書罪，悉合於減刑條件，應依中華民
    國九十六年罪犯減刑條例第2 條第1 項第3 款減其宣告刑二
    分之一，以示懲儆。
  11.被告戊○○行為後，刑法第74條關於緩刑之規定，雖亦於94
    年2 月2 日修正公佈，並於95年7 月1 日施行，然犯罪在新
    法施行前，新法施行後，緩刑之宣告，應適用新法第74條之
    規定（最高法院95年5 月23日第8 次刑事庭會議決議第7 點
    參照）。而被告戊○○前未曾因故意犯罪受有期徒刑以上刑
    之宣告，此有臺灣高等法院被告前案紀錄表在卷可考，且犯
    罪後坦承犯行，已知悔悟，經此偵審程序與論罪科刑之教訓
    後，當知所警惕，而無再犯之虞，本院認所宣告之刑，以暫
    不執行為適當，爰依刑法第74條第1 項第1 款，宣告緩刑3
    年，用啟自新。
  12.按共同收受之賄賂，沒收追繳均採共犯連帶說，司法院著有
    院字第2024號解釋可循。上訴人等多人違背職務共同向人索
    取賄款3,600 元，如應論以因共同受賄而違背職務之罪，縱
    上訴人僅分得200 元，亦應就賄款全部負連帶責任，殊無僅
    沒收追徵分得200 元之餘地；又貪污治罪條例之共同貪污所
    得財物，採連帶追繳沒收（發還）主義（最高法院70年臺上
    字第1186號判例、93年度臺上字第213 號判決意旨參照）。
    查被告丙○○與乙○○、被告甲○○共犯利用職務上機會詐
    欺所得財物共計66,655元，應連帶追繳並發還被害人彰化縣
    員林鎮公所，如全部或一部無法追繳時，以其等之財產連帶
    抵償之；被告甲○○與被告丙○○、乙○○共犯利用職務上
    機會詐欺所得財物共計252,819 元，除其中同上述之66,655
    元，應與被告丙○○、乙○○連帶追繳並發還被害人彰化縣
    員林鎮公所，如全部或一部無法追繳時，以其等之財產連帶
    抵償外，其餘186,164 元應與乙○○連帶追繳並發還被害人
    彰化縣員林鎮公所，如全部或一部無法追繳時，以其與乙○○之財產連帶抵償之。
、不另為無罪諭知及諭知無罪部分
一、按犯罪事實應依證據認定之，無證據不得認定其犯罪事實；
    又不能證明被告犯罪者，應諭知無罪之判決，刑事訴訟法第
    154 條第2 項、第301 條第1 項分別定有明文。次按認定不
    利於被告之事實，須依積極證據，苟積極證據不足為不利於
    被告事實之認定時，即應為有利於被告之認定，更不必有何
    有利之證據；又事實之認定，應憑證據，如未能發現相當證
    據，或證據不足以證明，自不能以推測或擬制之方法，以為
    裁判基礎；至刑事訴訟法上所謂認定犯罪事實之積極證據，
    係指適合於被告犯罪事實之認定之積極證據而言，雖不以直
    接證據為限，間接證據亦包括在內；然而無論直接或間接證
    據，其為訴訟上之證明，須於通常一般之人均不致有所懷疑
    ，而得確信其為真實之程度者，始得據為有罪之認定，倘其
    證明尚未達到此一程度，而有合理之懷疑存在時，致使無從
    形成有罪之確信，根據「罪證有疑，利於被告」之證據法則
    ，即不得遽為不利被告之認定（最高法院30年上字第816 號
    、29年上字第3105號、40年台上字第86號及76年臺上字第49
    86號判例意旨參照）；且刑事訴訟法第161 條第1 項規定：
    檢察官就被告犯罪事實，應負舉證責任，並指出證明之方法
    。因此，檢察官對於起訴之犯罪事實，應負提出證據及說服
    之實質舉證責任。倘其所提出之證據，不足為被告有罪之積
    極證明，或其指出證明之方法，無從說服法院以形成被告有
    罪之心證，基於無罪推定之原則，自應為被告無罪判決之諭
    知（最高法院92年度臺上字第128 號判例參照）。
二、被告丙○○、甲○○被訴違反商業會計法部分（不另為無罪
    之諭知）：
  (一)公訴意旨另以：乙○○與被告丙○○共謀將私人餐費以員林
    鎮公所公費報銷後，為規避會計、審計單位審核得知其將非
    鎮長或鎮長非公務用餐之消費，以公款核銷之不法情事，乃
    要求候時機餐廳、昇財麗禧酒店、華屋公司及台北和漢小吃
    部之會計，將如附表所示由丙○○消費之餐費或乙○○非公
    務用餐之餐費，於消費後以一次或分數次，由餐廳之人員依
    其等指示，出具如附表簽呈所示之消費日期及買受人，消費
    名稱為便餐之不實統一發票或收據，再由餐廳之會計或出納
    、乙○○或丙○○本人、或丙○○不知情之子俊任，將之
    交付予有犯意聯絡之彰化縣員林鎮公所秘書室主任甲○○，
    或由餐廳人員逕交甲○○辦理核銷，因認被告丙○○、甲○○均與餐廳負責人及會計人員共犯商業會計法第71條第1 款
    之填製不實會計憑證罪嫌云云。
  (二)按商業會計法第71條第1 款之填製不實會計憑證罪，固以「
    商業負責人、主辦及經辦會計人員或依法受託代他人處理會
    計事務之人員明知為不實之事項，而填製會計憑證」為其構
    成要件，惟是否任何於會計憑證上之記載與事實不符，即該
    當於該條之要件而應以刑罰加以處罰，非無探究之餘地。
  (三)查本案核銷之發票有將數筆消費彙開成一張發票、將一筆消
    費拆開而分別開立成數張發票、發票記載日期非消費日期及
    買受人記載不實之情形雖如上述，惟本院審酌下列情形，認
    本案之情形應尚無商業會計法第71條第1 款填製不實會計憑
    證罪之適用：
  1.就買受人記載不實部分：
  (1)按依一般社會大眾之生活習慣，於買賣交易時，如商家詢問
    發票是否須開立抬頭，而消費者答稱請開立「某某某」時，
    商家原則上均採信任之態度，依消費者之指示開立，縱使商
    家與消費者認識，例如某醫院醫師至餐廳用餐，因與餐廳老
    闆認識，而於結帳時，該消費之醫師請求開立買受人為「某
    某醫院」時，老闆亦會依指示開立，此乃因商家於消費當時
    根本無從判斷消費之人究竟係以私人名義消費，抑或以何公
    司、團體名義消費，再加上一個人可能兼有多種身分，商家
    根本無從判斷各次消費所代表之身分，是於正常交易之情況
    下，商家僅能依消費者之指示開立買受人，此為順暢交易所
    必須，亦為通常之交易模式，是除非能舉證證明製發統一發
    票之人係明知消費者於消費時所代表之身分，卻仍故意為不
    實之記載，否則自不能僅因買受人記載與真實之消費者不符
    ，遽認會計或商業負責人明知不實而填製會計憑證。
  (2)查本案用餐之人均包括鎮長乙○○或其兄即被告丙○○已如
    上述，前者當時為員林鎮鎮長，後者當時為員林鎮代表會副
    主席，在一般人之認知中，代表會及鎮公所係一機關兩單位
    或兩機關，或已難以區分（此就像多數民眾分不清法院及檢
    察署係兩獨立機關一樣），更何況餐廳於伊等用餐時，亦難
    查知伊等真正之用餐原因，則餐廳會計人員或負責人於開立
    發票時，依指示開立員林鎮公所為買受人，尚難認有何違反
    常情之處，既無證據證明各該餐廳會計或負責人有明知不實
    而故意填載不實買受人之統一發票（收據），自難認有何違
    法。
  2.就記載非消費日期及分開、彙開發票部分：
    按統一發票（收據）乃為交易獲取營業收入後，依法應製發
    之會計憑證，是於一般日常消費交易，如消費者係採簽帳消
    費，再由商家嗣後請款之交易模式，商家多於請款時，始開
    立發票（如有數筆簽帳，並彙整開立成一筆發票）向消費者
    請款，此乃社會日常生活交易之常態；另因消費者之需求，
    如消費者請求，也不乏將一筆消費分開發票之情形。於此類
    情形，因發票順開關係（即號碼連續並對應開立日期），嗣
    後開立之發票已不能倒填日期，是商家或僅填開立發票之月
    份，或填載開立時之日期，因商家開立發票之金額均如實記
    載，並無任何虛增或減額，僅記載之日期非消費日，對自己
    之營業額及買受人以之申報費用支出，均不會產生虛增或減
    額情況，致一般商家均不認為於此情形有何「不實記載」可
    言，是於此種情形，開立發票之商業負責人或會計是否有「
    明知不實而填製會計憑證」之故意，即非無疑，從而，因簽
    帳交易嗣後請款而延後開立發票、彙開或分開發票（收據）
    ，雖已違反法令規定（參下述），但顯難認此時商業負責人
    或會計有商業會計法第71條第1 款所稱「明知不實而填製會
    計憑證」之犯罪。因此，本案四家餐廳負責人或會計雖有彙
    開、分開或延後開立發票之情形，然發票金額核與實際消費
    金額相符既如上述，自無從成立明知不實而填製會計憑證罪
    。
  3.本案發票（收據）之品名為便餐，雖嫌簡略，然附表所示之
    消費既均屬用餐之消費，自無不實可言。
  4.再按統一發票（收據）之開立，其主要之法律依據為加值型
    及非加值型營業稅法第32條之規定，該條規定雖對統一發票
    （收據）開立時限有所規範，另依該條制定之統一發票使用
    辦法第9 條亦明定統一發票之格式及記載內容，惟「營業人
    開立統一發票，應行記載事項未依規定記載或所載不實者，
    除通知限期改正或補辦外，按統一發票所載銷售額，處百分
    之一罰鍰，其金額最低不得少於五百元，最高不得超過五千
    元。經主管稽徵機關通知補正而未補正或補正後仍不實者，
    連續處罰之。前項未依規定記載事項為買受人名稱、地址或
    統一編號者，其連續處罰部分之罰鍰為統一發票所載銷售額
    之百分之二，其金額最低不得少於一千元，最高不得超過一
    萬元。」加值型及非加值型營業稅法第48條定有明文，則統
    一發票記載之買受人錯誤、日期不明確或錯誤、彙開或分開
    ，而未虛增、減少應記載金額致消費金額發生不實者，應僅
    須依加值型及非加值型營業稅法第48條之規定處罰，尚非商
    業會計法第71條第1 款所欲規範而科以刑罰之射程所及。
  (四)綜上所述，既無從認定候時機餐廳、昇財麗禧酒店、華屋公
    司及台北和漢小吃部之負責人及會計有明知不實而填製會計
    憑證之犯行，被告丙○○及甲○○自無從與渠等共犯該條之
    罪，是依卷內資料既無其他積極證據足證候時機餐廳、昇財
    麗禧酒店、華屋公司及台北和漢小吃部之負責人及會計有明
    知不實而填製會計憑證之犯行，本應為被告丙○○及甲○○
    此部分無罪之諭知，惟此部分縱成立犯罪，與上揭經本院論
    罪科刑部分亦有牽連犯之一罪關係，是爰均不另為無罪之諭
    知。
三、被告丁○○、宇○○、未○○、天○○、宙○○、申○○、
    癸○、戌○○、庚○○、卯○○、子○○、亥○○（均諭知
    無罪）：
  (一)公訴意旨略以：被告丁○○自91年3 月1 日起，經乙○○任
    命擔任彰化縣員林鎮公所之主任祕書，乃鎮長之幕僚長，協
    助乙○○處理彰化縣員林鎮之鎮務，被告未○○亦自91年3
    月1 日後，經乙○○任命擔任員林鎮公所機要秘書，負責協
    助乙○○處理鎮務，亦屬鎮長之幕僚，嗣至92年間因故由亥
    ○○接任；被告宇○○為員林鎮公所里幹事，嗣於秘書室負
    責辦理廳舍維護及小額採購業務；被告宙○○初為員林鎮公
    所里幹事，後於91年5 月調至秘書室兼任課員，負責研考業
    務及為民服務業務費之核銷推算工作；被告天○○自75年進
    入員林鎮公所擔任里幹事，後於91年間進入秘書室擔任課員
    ，負責採購業務及工程發包業務，嗣至92年4 月回任里幹事
    迄今；被告子○○於乙○○就任後，即經乙○○聘用至員林
    鎮公所鎮長室擔任約聘人員，負責規劃鎮長出訪行程及接待
    來訪來賓等業務，93年間並兼任發包中心業務，迄至94年1
    月15日經乙○○任命其為清潔隊員1 職；被告申○○自82年
    底至員林鎮公所任職，91年12月調派秘書室，擔任物品管理
    、小額採購等業務；被告庚○○於91年3 月乙○○出任員林
    鎮鎮長後，即任命其為臨時雇員，並於秘書室擔任資訊業務
    、公文處理管制統計及其他交辦事項之辦理；被告卯○○自
    84年起至員林鎮公所任職，94年2 月起任行政課課長一職，
    綜理行政課相關業務；被告戌○○自83年至員林鎮公所任職
    ，91年4月起經乙○○任命為員林鎮公所圖書館館長，綜理
    圖書館含員林鎮社區大學未委外辦理前之相關事務；被告癸○自91年6月起到員林鎮公所任職，初辦理行政業務，並兼
    任社區大學相關業務，均為依據法令從事公務之人員。緣因
    乙○○自就任員林鎮鎮長後，與被告丙○○二人分別多次前
    往起訴書附表所示餐廳用餐，並利用其綜理鎮務之職權，將
    如起訴書附表一至四所示各餐廳所示內容不實之統一發票，
    先後於附表所示之時間，以假藉如附表一至四所示之逾時用
    餐等之名義，利用「為民服務－業務費」等之科目，先後於
    91年至94年間（詳如起訴書附表），由乙○○利用其鎮長之
    身分，在職務有權辦理核銷「為民服務─業務費」等預算科
    目之機會，並為規避會計、審計單位審核得知其將非鎮長或
    鎮長非公務用餐之消費，以公款核銷之不法情事，而要求如
    附表一至四餐廳之會計，將如附表所示由丙○○消費之餐費
    或乙○○非公務用餐之餐費，於消費後次月或數月後，以一
    次或分數次，由餐廳之人員依其等指示，出具如附表消費之
    日期及買受人不實，消費名稱為便餐等之不實統一發票或收
    據，後再由餐廳之會計或出納、乙○○或丙○○本人、或丙○○不知情之子俊任，將之交付彰化縣員林鎮公所秘書室
    主任即被告甲○○，或由餐廳人員逕交甲○○。嗣甲○○再
    依乙○○之指示，製作或命有犯意聯絡之被告宇○○等如附
    表一至四所示之人製作核銷項目、理由等如附表一至四所示
    內容不實之簽呈，再由有犯意聯絡之戊○○、宇○○等如附
    表一至四所示之人，將上述內容不實之統一發票粘貼在「員
    林鎮公所粘貼憑證用紙」正面下方之原始憑証欄內，並由員
    林鎮公所預算科目「3.1.1.4為民服務－業務費」等項下，
    以如附表所示之名義辦理核銷，鎮長乙○○、主任秘書丁○○、秘書未○○、代理秘書亥○○、秘書室主任甲○○、行
    政課課長卯○○、圖書館館長戌○○、戊○○、宇○○、天
    ○○、宙○○、申○○、癸○、庚○○等人，均明知該等統
    一發票或收據所載之內容與事實其等均未參與，竟仍分別在
    上述員林鎮公所粘貼憑證用紙之「主任秘書」、「秘書」、
    「單位主管」、「（驗收）證明」、「經手人」欄上蓋章偽
    予認證後，轉送員林鎮公所財政及會計單位審核。由於會計
    人員審核上開請款憑証之記載內容為「便餐」，且在所載之
    餐廳用餐，而無法知悉上開消費係非為公務用餐或非鎮長用
    餐，致陷於錯誤予以核章後，再轉呈知情之鎮長乙○○親自
    或授權主任秘書丁○○核准上開員林鎮公所粘貼憑證用紙上
    所載之費用支出。乙○○於核銷上開候時機消費之憑証時，
    均明知上述粘貼憑證用紙所附統一發票、收據及簽呈登載內
    容皆不實，且實際消費時間、消費金額與統一發票面額、日
    期等，皆完全不相同，係內容登載不實之統一發票及收據，
    復明知如附表一至四所載丙○○所為之消費或乙○○消費等
    皆與鎮務無關，依法不得核銷公款，竟與丙○○共同意圖為
    自己不法之所有，利用其等擔任員林鎮公所鎮長職務，有權
    決行核銷鎮公所會計憑證申領公款之權限，連續在上述登載
    不實之粘貼憑證用紙之「鎮長」欄上，蓋用「鎮長乙○○」
    章，非法准予核銷本應由丙○○或其個人應自行支付之餐費
    ，足以生損害於公款核銷之正確性。嗣後不知情之彰化縣員
    林鎮主計人員即憑依上開乙○○，或其授權之代理人核定之
    粘貼證用紙連同發票等內容登載不實之會計憑證，簽發以候
    時機餐廳、昇財麗禧酒店、華屋有限公司、台北和漢小吃部
    為受款人，以統一發票金額為公庫支票之面額，再由不知情
    之出納許淑雲、白秀琴等人通知如附表一至四之出納或會計
    前往鎮公所收受公庫支票，或交由佯為代墊之乙○○或甲○○予以收受，俾使如附表所示之餐廳得以以註銷私人簽帳紀
    錄。乙○○及丙○○等人以此等方式，與員林鎮公所共同辦
    理核銷手續秘書室主任甲○○、秘書黃勁學、主任秘書丁○○、負責書立簽呈戊○○、宇○○、庚○○、癸○、宙○○
    、子○○等人，經手之天○○、申○○共同意圖為自己或他
    人不法之所有，且基於詐取財物之概括犯意聯絡，連續利用
    其職務上有權核銷彰化縣員林鎮公所經費之機會，在員林鎮
    公所預算科目「為民服務－業務費」等項下，以「逾時用餐
    」之名義，授意餐廳業者提供登載不實之統一發票及收據，
    粘貼在員林鎮公所粘貼憑證用紙上，循會計程序辦理核銷手
    續，致員林鎮公所主計人員陷於錯誤，如數支付渠等申領之
    公款，而共同連續詐取財物用以墊付乙○○或丙○○應自行
    支付之私人帳款。因認被告丁○○、宇○○、未○○、天○○、宙○○、申○○、癸○、戌○○、庚○○、卯○○、子
    ○○、亥○○均涉犯貪污治罪條例第5條第1項第2款之詐取
    公有財物罪、刑法第216條、第213條之行使公務員登載不實
    文書罪及商業會計法第71條第1款之填製不實會計憑證罪嫌
    ；另被告宇○○、天○○、宙○○、申○○、癸○、庚○○
    、子○○因違反支出憑證處理要點規定，對於未依照該要點
    製作之發票或收據，仍據以在申請以公款核銷之簽呈及黏貼
    憑證用紙上用印，並涉犯貪污治罪條例第6條第1項第4款之
    圖利罪嫌。
  (二)按刑法第213 條之登載不實罪，以公務員所登載不實之事項
    出於明知為前提要件，所謂明知，係指直接故意而言，若為
    間接故意或過失，均難繩以該條之罪（最高法院46年臺上字
    第377 號、69年臺上字第595 號判例意旨參照）。次按以自
    己犯罪之意思並參與犯罪構成要件之行為者，為共同正犯；
    又以自己共同犯罪之意思，參與實施犯罪構成要件以外之行
    為，或以自己共同犯罪之意思，事先同謀，而由其中一部分
    人實施犯罪之行為者，均為共同正犯（最高法院48年臺上字
    第1163號、司法院大法官釋字第109 號解釋參照），是共同
    正犯之成立，以犯罪人具有「以自己共同犯罪之意思」而參
    與為要件。再按貪污治罪條例第6 條第1 項第4 款公務員圖
    利罪之規定為：「對於主管或監督之事務，明知違背法令，
    直接或間接圖自己或其他私人不法利益，因而獲得利益者」
    ，亦以「明知違背法令」為要件，是參諸上揭判例意旨，亦
    應以直接故意為要件；且最高法院於85年度臺上字第271 號
    、86年度臺上字第6874號判決亦分別揭櫫：公務員對於主管
    事務圖利罪，必須對於主管之事務有圖利之意思，而表現於
    行為，始與犯罪構成要件相當，不得僅以公務員所為之失當
    行為，可能使人獲得不法之利益，遽行推定該公務員自始即
    有圖利他人之犯意；又公務員對於主管或監督之事務直接或
    間接圖利之罪，必須有藉由執行或監督公務而為自己或他人
    謀取不法利益之意圖，始足當之，而其有無此種意圖，並須
    依憑確實之證據予以認定，不能憑空臆斷之意旨。
  (三)本件公訴人認被告涉有前開罪嫌，無非係以(1)被告丁○○、
    宇○○、未○○、天○○、宙○○、申○○、癸○、戌○○
    、庚○○、卯○○、子○○、亥○○均自承在起訴書附表一
    至四所示之簽呈及各該黏貼憑證用紙上簽名或蓋印之自白、
    (2)證人己○○證稱：餐會之主辦單位應知悉有無公務用餐，
    單位主管有實質審查義務，故主辦單位不可能不知道有無公
    務用餐，製作簽呈之人為該業務之辦理人，當然也應該知道
    ；經手人須確認是否確實有消費，亦應實質審查等語；(3)證
    人戊○○於偵查中證稱：員林鎮公所由秘書室書立簽呈核銷
    餐費之情節都是不實的，因為秘書室不負責實際業務，故無
    所謂餐費核銷之問題等語；(4)證人甲○○於偵查中有關將乙○○、甲○○私人消費發票及收據交由被告宇○○等人辦理
    核銷之證述；(5)證人酉○○、辛○○、林平和、辰○○、丑
    ○○、林月英之證述；(6)員林鎮公所91年至94年餐費核銷簽
    呈及相關憑證、候時機餐廳扣案之日報表及應收帳款及相關
    內帳帳冊、昇財麗禧酒店91年至94年應收帳款明細表、昇財
    麗禧酒店檢具附卷與附表二犯罪事實相關傳票、統一發票及
    彰化縣員林鎮公所公庫支票、華屋有限公司扣案之定桌登記
    簿、日報表、92年2 月16日估價單、91.5-93. 6應收帳款簿
    、臺北和漢小吃部扣案之應收帳款紀錄、候時機餐廳扣案91
    年至94年之統一發票（含稅捐稽徵處員林分處發票明細）、
    臺中商業銀行北員林分行94年11月16日中北員字第09407700
    375 號函及所附候時機活海鮮餐廳陳月嬋帳戶000000000000
    號91至94年10月之往來明細、社團法人彰化縣立仁慈善會會
    務特刊、立仁慈善會現金收支簿、臺灣省自來水公司第11區
    管理處員林營運所95年4 月14日台水11員工字第0950000427
    0 號函；(7)財政部臺灣省中區國稅局員林稽徵所95年4 月24
    日中區國稅員林三字第0950009716號函；(8)被告等人分別為
    主任秘書、秘書、單位主管、簽呈承辦人、經費核銷程序之
    經手及驗收，或與鎮長關係密切，或係自己主管業務，且均
    負實質審查義務，怎可能不知，所辯均不足採信；(9)依照「
    支出憑證處理要點」第5 、6 條規定，收據及發票應記載受
    領事由、受領年月日、採購名稱及數量等項目，惟本案各次
    餐會之收據或統一發票上，僅記載「便餐」，無數量，且收
    據或發票上除附表二編號4 、附表三編號2 及附表四編號5
    有確切日期外，其餘16筆僅有受領年月，並無日期；再者，
    附表一編號2-5 、附表二編號1 、附表四編號1-2 之簽呈無
    確切日期，且本案附表之全部簽呈皆記載無用餐之特定機關
    、外賓、民代及地方仕紳等，如此一來，縱使製作簽呈之人
    、經手人、單位主管及上開被告皆辯稱係依甲○○指示所製
    作，或係書面程序審查，無與乙○○、丙○○、甲○○等人
    有詐取公有財物之犯意聯絡，惟其等皆已違反上開要點之規
    定，對於未依照該要點所製作之收據或發票，仍據以在申請
    以公款核銷之簽呈上及黏貼憑證用紙上「經手人」、「單位
    主管」欄上蓋章，應已有圖利乙○○、丙○○不法利益之犯
    行為其主要論據。
  (四)訊據被告丁○○、宇○○、未○○、天○○、宙○○、申○○、癸○、戌○○、庚○○、卯○○、子○○、亥○○固均
    不否認在附表一至四所示之簽呈及各該黏貼憑證用紙上簽名
    或蓋印之事實，惟均堅詞否認有何公訴人起訴之犯行，均辯
    稱：不知簽呈內容不實，也沒有與乙○○、丙○○及甲○○
    有何犯意聯絡等語，另並分別辯稱如下：
    被告丁○○及其辯護人辯稱：被告丁○○擔任主任秘書，
      通常都是跑鎮長無法跑的行程，故鎮長的餐會被告丁○○
      不見得知道，且簽呈及黏貼憑證用紙上主任秘書欄只是公
      文流程，被告丁○○不作實質審查等語。
    被告宇○○及其辯護人辯稱：被告宇○○當時係小額採購
      承辦人，附表一編號5 之簽呈係依被告甲○○告知內容所
      簽，被告宇○○不知與事實不符，至於黏貼憑證用紙上之
      「驗收」則係依政府採購法小額採購驗收之規定採書面驗
      收－即確認是否取得與簽呈支出相符之發票；另附表一編
      號2-4 、附表二編號4 及附表四編號1 黏貼憑證用紙上之
      「經手人」，因本案均係餐費事後核銷，非由被告宇○○
      （即採購人員）事先進行之採購，故被告宇○○僅是依據
      經奉可之簽呈，於確認已經驗收及核對簽呈內容與檢附之
      發票相符後，在經手人欄進行程序核章以完成公文流程而
      已等語。
    被告未○○及其辯護人辯稱：被告未○○當時擔任秘書職
      務，在簽呈及黏貼憑證用紙秘書欄蓋章僅是程序核章，無
      審查簽呈內容是否屬實之權責，不知附表一全部、附表二
      編號1-3 、附表三編號1-3 及附表四編號1 、2 之簽呈所
      載之用餐非公務用餐等語。
    被告天○○及其辯護人辯稱：被告天○○當時係兼辦小額
      採購人員，依據奉准之簽呈辦理核銷，採書面驗收，核對
      發票與簽呈相符，即以「經手」辦理核銷，不知簽呈不實
      。至於代理主管核章，只是因主管請假，伊是代理人，才
      在單位主管欄核章等語。
    被告宙○○及其辯護人辯稱：被告宙○○當時係任職於員
      林鎮公所秘書室，附表二編號3 及附表三編號2 之簽呈，
      都是秘書室主任即被告甲○○交付發票、告知鎮長於何時
      、因何事由與何對象在何處用餐等內容後，指示被告宙○○製作簽呈呈判，待奉准之後，再由被告宙○○依小額採
      購規定以書面驗收（即核對發票與簽呈是否相符）後辦理
      核銷；其他在黏貼憑證用紙上「推算」欄用印，只是初步
      確認核銷科目是否符合預算科目及該預算科目是否仍有預
      算可核銷該筆消費；至「經手」部分，當時被告宙○○兼
      辦小額採購業務，而本案係餐費事後核銷，故被告宙○○
      只是事後依奉准之簽呈辦理程序核章而已；另附表四編號
      5 是因被告甲○○請假，被告宙○○為代理人，才在單位
      主管核章，被告宙○○根本不知簽呈內容不實等語。
    被告申○○及其辯護人辯稱：被告申○○當時係兼辦小額
      採購人員，是依據奉准之簽呈辦理核銷，採書面驗收，核
      對發票與簽呈相符，即以「經手」辦理核銷，被告申○○
      對於黏貼憑證用紙所載不實均不知等語。
    被告癸○及其辯護人辯稱：被告癸○當時係圖書館承辦社
      區大學業務之人員，附表二編號2 之簽呈是館長（圖書館
      管理員）戌○○交付發票指示伊製作簽呈的，伊不知簽呈
      內容不實，沒有與任何他人有不法之犯意聯絡等語。
    被告戌○○及其辯護人辯稱：被告戌○○當時為圖書館管
      理員，因當時鎮長的行程都是被告甲○○安排，所以當被
      告甲○○拿載有員林鎮公所之發票予伊，並告知係鎮長就
      關於社區大學之事宜與他人用餐，請伊報銷時，伊基於信
      賴關係就收取該發票，並指示被告癸○製作簽呈及於奉准
      後辦理核銷，伊不知道該筆消費係私人消費及簽呈所載事
      由不實等語。
    被告庚○○及其辯護人辯稱：被告庚○○擔任簽呈承辦人
      部分，都是依秘書室主任即被告甲○○指示交辦，擔任推
      算則僅是確認預算科目是否符合及預算是否足夠，不知簽
      呈及黏貼憑證用紙所載有何不實等語。
    被告卯○○及其辯護人辯稱：被告卯○○係於94年2 月14
      日才就任行政課長，附表二編號4 之餐費是行政課人員依
      鎮長室交辦之發票辦理核銷，被告卯○○僅是依簽核流程
      用印，不知簽呈及黏貼憑證用紙所載有何不實等語。
    被告子○○及其辯護人辯稱：被告子○○擔任簽呈承辦人
      部分，都是依秘書室主任即被告甲○○指示交辦，不知簽
      呈及黏貼憑證用紙所載有何不實等語
    被告亥○○及其辯護人辯稱：被告亥○○當時擔任秘書職
      務，在簽呈及黏貼憑證用紙秘書欄蓋章僅是程序核章，無
      審查簽呈內容是否屬實之權責，不知簽呈所載之用餐非公
      務用餐等語。
  (五)綜上可知，本案被告丁○○、宇○○、未○○、天○○、宙
    ○○、申○○、癸○、戌○○、庚○○、卯○○、子○○、
    亥○○是否成立公訴人起訴之罪，其關鍵取決於公訴人所提
    出之證據是否足以證明：(1)伊等知悉附表所示之消費均屬乙○○或丙○○之私人消費，而與渠等有詐取公有財物之犯意
    聯絡或行為分擔；(2)伊等明知不實仍製作簽呈及黏貼憑證用
    紙或明知簽呈及黏貼憑證用紙所載不實仍在其上用印；(3)伊
    等與候時機餐廳、華屋有限公司、昇財麗禧酒店、臺北和漢
    小吃部之商業負責人、主辦及經辦會計人員有明知而故意填
    載不實會計憑證之犯意聯絡及行為分擔；(4)被告宇○○、天
    ○○、宙○○、申○○、癸○、庚○○、子○○明知附表所
    示之消費均屬乙○○或丙○○之私人消費，仍意圖使渠二人
    獲得不法利益，違法辦理核銷作業。
  (六)經查：
  1.商業會計法部分：
    依卷內證據尚不足以認定候時機餐廳、昇財麗禧酒店、華屋
    公司及台北和漢小吃部之負責人及會計有明知不實而填製會
    計憑證之犯行已如上述，是被告等人自無與渠等共犯該罪之
    可能，此部分甚為明確，先予敘明。
  2.其他罪名部分：
  (1)公訴人並未指訴上開被告等人有參與如附表一至四所示之餐
    會，且依公訴人提出之證據，亦無任何證據證明上開被告有
    參與該等餐會，是自應認上開被告12人均未參與附表一至四
    所示之餐會，合先敘明。
  (2)上開被告既均未參與附表一至四所示之餐會，則公訴人主張
    伊等知悉附表一至四所示餐會之簽呈及黏貼憑證用紙上所載
    內容不實、該等消費係乙○○及丙○○之私人消費乙節，自
    應由公訴人舉證。而公訴人雖提出上揭證據為證，惟其中與
    上開被告是否成立犯罪之關鍵有關之論據僅有(1)- (4)、(8)、
    (9)等證據（其他證據僅足以證明附表之消費狀況及報銷情形
    ），經查：
  附表所示之發票均是被告甲○○交付予被告宇○○、庚○○
    、戌○○、宙○○、子○○，並或同時交付製作好之簽呈、
    或於告知如附表所示之簽呈內容後，指示被告宇○○等人製
    作簽呈辦理餐費核銷乙節已如上述，則被告甲○○既未如實
    告知用餐之真實狀況，而係告知如附表所示簽呈上所載之事
    由，被告宇○○等人於製作簽呈及黏貼憑證用紙時，對於簽
    呈內容是否明知不實，及對於所核銷之餐費係乙○○或被告
    丙○○之個人餐費是否明知，自均有疑問。至證人戊○○雖
    曾證稱：員林鎮公所由秘書室書立簽呈核銷餐費之情節都是
    不實的，因為秘書室不負責實際業務，故無所謂餐費核銷之
    問題等語，惟鎮長公務餐費可由秘書室之為民服務費核銷，
    且員林鎮公所編列之為民服務費預算亦包括「上級機關、其
    他鄉鎮市來訪接待及全省鄉鎮市長聯誼經費、鎮政業務協調
    聯誼經費、鎮長接見鎮民服務及協調經費」等費用，有彰化
    縣員林鎮公所96年9 月10日員鎮行字第0960025151號函送之
    彰化縣員林鎮總預算歲出計畫說明提要與各項費用明細表（
    92 年 度秘書室之民政業務- 為民服務項目）1 份附卷可佐
    ，是證人戊○○上揭證述既與事實不符，自無從作為不利被
    告宇○○等人之認定。
  證人即彰化縣政府行政室發包課課長（亦為政府採購法種子
    講師）己○○於偵查及本院審理中證稱：「經手」係辦理採
    購之人員，「推算」即為初步確認簽呈內容動用之經費是否
    符合預算科目及預算是否足夠支應，「驗收」就是確認採購
    的東西是否與原簽准之簽呈相符，但餐費沒有驗收，只有「
    證明」，就是證明收據內容與原來簽辦的內容一樣，而公務
    餐費如果在10萬元以內，亦屬小額採購；因餐費是即買即用
    ，無法事後驗收，對於首長事後餐費之核銷，一般是首長出
    去用餐回來後，將發票交予特定人當經手人辦理核銷，此時
    經手人已無法知道用餐內容，故只能向用餐之人或交付發票
    之人詢問用餐之性質、對象等資料，在經告知係公務用餐時
    ，辦理核銷作業等語（參偵卷三之二第271 、272 頁、本院
    卷三第145-149 頁）；另政府採購法第90條第1 項第3 款規
    定：小額採購得由承辦採購單位具備書面憑證採書面驗收，
    免辦現場查驗；而證人即89至91年間員林鎮公所財政課長葉
    書羽於偵查中證稱：政府採購法規定10萬元以下可以採書面
    驗收，所謂書面驗收，是指只要收到發票或收據即可等語（
    參偵卷二之二第221 、222 頁）；又證人甲○○於本院審理
    時亦證稱：事後核銷的餐費沒有驗收的問題，在「驗收」用
    章的意思是證明簽呈及憑證內容相符，採書面審核；又依員
    林鎮公所規定，經手人就是採購人，天○○是秘書室小額採
    購及發包承辦人員，所以程序上必須以他當經手人，此時經
    手人也是書面審核等語（參本院卷三第153 頁、第154 頁背
    面）。是可知在黏貼憑證用紙上「經手」、「推算」及「驗
    收（證明）」欄簽核之人，基於職務分工，在餐費事後核銷
    之程序中，僅分別負責依奉准之簽呈於黏貼憑證用紙上簽辦
    為採購作業經手人、初步審核預算科目是否正確及預算是否
    足以支用、查驗所附發票內容是否與簽呈內容相符之事項，
    且均採書面審核，核與在本案黏貼憑證用紙上「經手」、「
    推算」及「驗收（證明）」上用印之被告宇○○、天○○、
    宙○○、申○○、癸○、庚○○、子○○之辯解相符；而被
    告宇○○、天○○、申○○均是因伊等在秘書室兼辦小額採
    購業務，始在附表所示黏貼憑證用紙上經手欄用印乙節，復
    為伊三人於本院審理時供述明確，且互核相符，則本院審酌
    本案之發票及簽呈事由均被告甲○○交付或指示製作，且於
    製作黏貼憑證用紙時，簽呈均已經鎮長批示核准，隨簽呈檢
    附之發票所載內容與簽呈內容又無不符之處，再參酌證人甲○○結證稱：其交辦工作是看個人的工作量、工作內容而交
    辦，是機動的等語（參本院卷三第158 頁）、證人戊○○亦
    結證稱：鎮長的餐費都是秘書室的人員輪流簽核等語（參本
    院卷四第9 頁），可徵被告宇○○、天○○、宙○○、申○○、癸○、庚○○、子○○均僅是依一般正常核銷事後餐費
    之簽核流程在黏貼憑證用紙上用印，並無被告甲○○將附表
    所示餐費特別指定由特定人承辦核銷之情形等情，認該等被
    告辯稱伊等僅是依奉准之簽呈及隨簽呈檢附之發票，依標準
    核銷程序在附表所示黏貼憑證用紙上用印等語，尚無何違反
    常情而難以採信之情況。是被告宇○○、天○○、宙○○、
    申○○、癸○、庚○○、子○○雖在附表所示黏貼憑證用紙
    上用印，但伊等對於黏貼憑證用紙所載之內容及對於所核銷
    之餐費係乙○○或被告丙○○之個人餐費等節是否明知，亦
    非無疑。
  又被告癸○製作附表二編號2 之簽呈，並在黏貼憑證用紙之
    推算欄用印等情，雖有卷附之簽呈及黏貼憑證用紙在卷可稽
    ，並為被告癸○所自承，惟證人戌○○結證稱：附表二編號
    2 之消費係伊交付發票予被告癸○，並告知用餐事由、用餐
    地點，指示被告癸○製作簽呈呈核及辦理核銷的，伊從來沒
    有告訴癸○該筆消費可能非實際消費或鎮長私人消費等語（
    參本院卷四第26-28 頁），核與被告癸○之辯解相符，則被
    告癸○既係依主管告知發票是公務用餐之消費而製作簽呈、
    辦理消費核銷，又無積極證據證明伊知道該筆消費係私人消
    費，自難認伊有何明知簽呈、黏貼憑證用紙內容不實而記載
    ，更無從認定伊對所核銷之餐費係乙○○或被告丙○○之個
    人餐費有何認知。
  被告未○○、亥○○及丁○○雖分別在附表所示之簽呈及黏
    貼憑證用紙上之秘書或主任秘書欄核章，惟證人己○○於偵
    查中證稱：一般行政機關之主任秘書及秘書於簽呈上僅係作
    書面審核，因為是行政流程等語（參同上偵卷三之二第273
    頁），嗣於本院審理中再證稱：簽呈之秘書是作核稿，所以
    是書面審核，至於黏貼憑證用紙上，因彰化縣政府的憑證用
    紙沒有秘書及主任秘書之欄位，故其不知員林鎮公所設計之
    目的，不便說明等語（參本院卷三第149 頁背面）；互核卷
    附黏貼憑證用紙，員林鎮公所黏貼憑證用紙於91年10月亦曾
    更改格式，取消秘書及主任秘書簽核欄（參卷附黏貼憑證用
    紙），可知秘書及主任秘書於餐費核銷流程中，並無其必要
    性，是被告未○○、亥○○及丁○○辯稱伊等僅是程序核章
    （即因簽呈及黏貼憑證用紙之設計有秘書及主任秘書欄，才
    在公文流程傳送至秘書或主任秘書時加以核章，並不實質審
    查內容之真實性）等語，尚非無據；此參諸證人甲○○證稱
    ：未○○是核銷，他應該不知道簽呈消費不實，因為是鎮長
    直接交代我的等語，及證人戊○○亦證稱：未○○是被架空
    的，沒有實權，只是負責用印的功能等語（分參同上偵卷二
    之二第230、212、213頁），益徵明確。
  另附表二編號4 之發票係被告甲○○交付予被告戊○○並指
    示其製作簽呈辦理核銷乙節，業經本院認定如上，而被告卯
    ○○係自94年2 月14日起擔任員林鎮公所行政課課長一職，
    有彰化縣員林鎮公所員工名冊在卷可憑，距離簽辦本件簽呈
    之時間不到一個月，則伊辯稱當時係鎮長室之人員交到大辦
    公室，由行政課同仁承辦後，依公文流程送給伊，伊基於信
    任關係就用印往上送簽等語，核諸上開證據，應無不實，堪
    予採信。
  又被告天○○雖於附表四編號1 所示黏貼憑證用紙上之單位
    主管欄簽章，惟伊辯稱：當時僅係因秘書室主任請假，由伊
    擔任代理人，始依代理人身分在當天送至秘書室主任處之公
    文上簽章等語，核與證人甲○○結證稱：天○○擔任主管代
    理人應係其請假時，以職務代理人代簽的等語（參本院卷三
    第154 頁背面、155 頁），是被告天○○既僅是依代理規定
    以代理人身分在黏貼憑證用紙上簽名，是否可據此推認伊知
    悉黏貼憑證用紙所載之內容不實及所核銷之餐費係乙○○及
    被告丙○○之個人餐費，自大有可疑。
  參諸員林鎮公所於91年3 月1 日至92年5 月13日各單位簽予
    鎮長批示之簽呈達2,172 件，其中與費用有關的有849 件，
    同一期間與業務費有關之黏貼憑證用紙更高達5,957 件，有
    彰化縣員林鎮96年8 月17日員鎮行字第0960023188號函1 份
    在卷可憑，可知主任秘書、秘書、採購承辦人員每日要核簽
    之簽呈及黏貼憑證用紙為數甚多，而核簽此類公文又僅是眾
    多工作之一部分，倘每個人對於主管交辦或依公文流程送簽
    之公文書均抱持不信任之態度，逐件實質查核、要求說明，
    不啻將使行政效率低落，政策難以推行；況被告等人所擔任
    之職務均為政策推行及行政執行之人員，並非職司監督職務
    之人員，更不可能期待伊等對於主管所交辦或公文流程中外
    觀並無不法之事務進行實質調查，此就如同法院行文行政機
    關請求提供文件，對行政機關與回函之公文書原則採取信任
    之態度一樣，若無證據顯示公文書不實，法院原則上不再調
    查公文書之真偽，否則審判將無法順利進行。是被告等人之
    簽核既均與一般餐費核銷流程相符，無任何異常，且依相關
    證人之證述又無從確認被告等人有明知內容不實而加以記載
    及明知餐費係乙○○或被告丙○○個人餐費仍違法加以核銷
    之情形，該部分之犯行已屬不能證明。
  至公訴人雖主張主任秘書、秘書因與鎮長關係密切，應知悉
    核銷費用不實云云，惟此純屬主觀推測之論述，在缺乏其他
    客觀證據補充下，尚難於本案特定餐費核銷之具體事件上，
    作為不利被告汪仕用、未○○及亥○○之證據。
  又單位主管雖有實質審查之義務，然具有審查義務並不當然
    對違法即有明知，單位主管怠於查證縱有疏失，亦屬行政責
    任，尚難據此即認單位主管與乙○○、丙○○有何犯意聯絡
    及行為分擔，當然更不可能因此即認單位主管有何「明知」
    可言。
  末查「支出憑證處理要點」第5 、6 條雖規定收據及發票應
    記載受領事由、受領年月日、採購名稱及數量等項目，惟觀
    諸卷附員林鎮公所簽呈及黏貼憑證用紙之設計，均須經會辦
    主計及財政，及經主計及財政簽核，而主計室及財政課均為
    經費、預算審核單位，對於核銷經費之憑證是否符合規定負
    有審核義務，而本案附表所示簽呈及黏貼憑證用紙上之發票
    或收據雖記載格式略有不符，卻未見該二單位因此以格式不
    符規定批示駁回，有各該簽呈及黏貼憑證用紙在卷可按，則
    本案之費用既均經主計室及財政課批核核銷，是否可僅因承
    辦簽呈及黏貼憑證用紙之承辦人員未以憑證記載不符規定駁
    回，仍辦理核銷作業，即認伊等有圖利之明知，實有可疑。
  基於上開理由，本院認既無證據證明被告丁○○、宇○○、
    未○○、天○○、宙○○、申○○、癸○、戌○○、庚○○
    、卯○○、子○○、亥○○等12人知悉附表所示之消費均屬
    乙○○或丙○○之私人消費，而與渠等有詐取公有財物之犯
    意聯絡或行為分擔；亦無法證明伊等明知不實仍製作簽呈及
    黏貼憑證用紙或明知簽呈及黏貼憑證用紙所載不實仍在其上
    用印，並違法辦理核銷，使乙○○或被告丙○○獲得利益，
    自應認此部分之犯行均不能證明。
  (七)綜上所述，公訴人提出之證據既不足以使本院形成被告丁○○、宇○○、未○○、天○○、宙○○、申○○、癸○、戌
    ○○、庚○○、卯○○、子○○、亥○○有罪之確認，此外
    ，復查無其他證據足認被告等人有公訴人指訴之犯行，揆諸
    首開說明，本案該等被告12人，自應均為無罪之諭知。
四、被告戊○○被訴利用職務上之機會詐取財物罪、公務員圖利
    罪及違反商業會計法部分（不另為無罪之諭知）：
  (一)公訴意旨略以：被告戊○○就乙○○及被告丙○○、甲○○
    共謀將如附表所示之私人消費以員林鎮公所公費核銷，及乙○○為規避會計、審計單位審核得知其將非鎮長或鎮長非公
    務用餐之消費，以公款核銷之不法情事，而要求候時機餐廳
    、昇財麗禧酒店、華屋公司及台北和漢小吃部之會計，將如
    附表所示由丙○○消費之餐費或乙○○非公務用餐之餐費，
    於消費後以一次或分數次，由餐廳之人員依其等指示，出具
    如附表簽呈所示之消費日期及買受人，消費名稱為便餐之不
    實統一發票或收據以供核銷之行為，亦有犯意聯絡及行為分
    擔，為共同正犯，另被告戊○○違反支出憑證處理要點規定
    ，對於未依照該要點製作之發票或收據，仍據以在申請以公
    款核銷之簽呈及黏貼憑證用紙上用印，使乙○○及被告丙○○獲得利益，因認被告戊○○亦涉犯貪污治罪條例第5 條第
    1 項第2 款利用職務上之機會，詐取公有財物罪嫌、貪污治
    罪條例第6 條第1 項第4 款之圖利罪嫌及商業會計法第71條
    第1 款明知不實而填製會計憑證罪嫌云云。
  (二)公訴人雖以上開三、(三)之證據及論述主張被告戊○○涉有上
    開三罪嫌，惟被告戊○○堅詞否認此部分之犯行，辯稱及辯
    護人之辯護意旨略以：被告戊○○就附表所示之消費係乙○○及被告丙○○之私人消費，毫無所知，被告戊○○均係依
    被告甲○○之指示辦理等語。
  (三)經查：
  1.利用職務上之機會詐取公有財物罪及圖利罪：
  (1)依同上述（即被告宇○○等人不成立該二罪）之理由，認被
    告戊○○應不成立此部分之犯罪。
  (2)至被告戊○○雖自承知道簽呈內容不實而經本院認定犯行使
    公務員登載不實文書罪，惟伊辯稱：伊雖知簽呈內容不實，
    但僅以為鎮長乙○○係基於鎮政而流用預算，故以不實事由
    核銷預算不足之公務支出，並不知道核銷之費用係乙○○及
    被告丙○○之個人消費等語。本院審酌：知悉簽呈所載之內
    容不實，並不當然知悉不實表面後之實情真相為何，此於認
    知層次上，係兩個獨立之認知對象，是倘無積極證據證明被
    告戊○○除知悉簽呈內容不實外，亦知悉核銷之費用乃乙○○及被告丙○○之個人消費，自無從遽以伊知悉簽呈不實而
    推論出伊亦知悉核銷之費用乃乙○○及被告丙○○之個人消
    費之事實，從而，自應認被告戊○○此部分之犯行不能證明
    。
  2.明知不實而填製會計憑證罪：
    依卷內證據尚不足以認定候時機餐廳、昇財麗禧酒店、華屋
    公司及台北和漢小吃部之負責人及會計有明知不實而填製會
    計憑證之犯行已如上述，被告戊○○自無與渠等共犯該罪之
    可能。
  3.綜上，公訴人提出之證據既尚不以證明被告戊○○有公訴人
    所指之利用職務上之機會詐取財物罪、公務員圖利罪及明知
    不實而填製會計憑證罪之犯行，此外，本院復查無其他積極
    證據，足證被告戊○○有公訴人所指之上開犯行，本應為被
    告戊○○此部分無罪之諭知，惟此部分縱成立犯罪，與上揭
    經本院論罪科刑部分亦有牽連犯之一罪關係，是爰均不另為
    無罪之諭知。
五、被告巳○○（諭知無罪）：
  (一)起訴意旨略以：被告巳○○因輔選乙○○競選彰化縣員林鎮
    鎮長有功，而於91年3 月間為乙○○延攬進入員林鎮公所建
    設課擔任臨時員工；楊淑城（業經本院另案判決無罪，目前
    上訴中）為乙○○之司機多年（兼保鑣），亦經乙○○延攬
    進入員林鎮公所擔任臨時員工。緣員林鎮公所某姓名年籍不
    詳之公務員，於91年間，與被告楊淑城及巳○○共同基於不
    法所有之概括犯意聯絡，由該年籍不詳之公務員，先藉員林
    鎮公所至候時機活海鮮餐廳辦理活動購辦物品之機會，向上
    開餐廳之實際負責人程樹枝告稱「員林公所來辦活動，要20
    % 之回扣」等語。程樹枝因為圖增加客源，遂允所求。迨員
    林鎮公所至候時機餐廳消費數月後，即由該不詳姓名年籍之
    公務員授意楊淑城至上開餐廳取得於此期間，相當於消費款
    20% 之回扣，楊淑城受命後，即持已列妥該段期間鎮公所之
    消費明細交予巳○○，巳○○即先後於91年7 月後某日及94
    年1 月11日，至上開餐廳連續取得15,796元及64,392元之回
    扣，並將上開回扣交付楊淑城以轉交姓名年籍不詳之公務員
    等語。因認被告巳○○與該不詳姓名年籍公務員及楊淑城三
    人共同涉犯貪污治罪條例第4 條第1 項第3 款之購辦物品收
    取回扣罪嫌。
  (二)公訴人認被告巳○○涉有前揭犯嫌，無非以被告巳○○之自
    白及證人C 、D 於調查局及檢察官訊問時之證述、扣案之候
    時機餐廳回扣試算手稿等為其主要論據。然訊之被告巳○○
    固不否認受楊淑城指示至候時機餐廳收取2 次金錢轉交予楊
    淑城之事實，惟堅詞否認有何公訴人起訴所指之犯行，辯稱
    ：被告巳○○未曾向候時機餐廳負責人表示員林鎮公所之活
    動要收20% 之回扣，伊只是單純依楊淑城指示前去收錢，不
    知道收的是什麼錢，也不知道收回扣的事等語；辯護人則辯
    以：本案公訴人未舉證被告巳○○與何公務員共犯，而被告
    本身又非負責採購之人員，根本不可能該當於貪污治罪條例
    第4 條第1 項第3 款之構成要件等語。
  (三)經查：
  1.證據能力部分：
    本案此部分下揭所引用之供述證據及非供述證據，經本院依
    法踐行調查證據程序，公訴人、被告及辯護人均不爭執各該
    證據之證據能力，且亦查無依法應排除其證據能力之情形，
    是後述所引用證據之證據能力均無疑義，合先敘明。
  2.按貪污治罪條例第4 條第1 項第3 款之公務員經辦公用工程
    ，收取回扣罪，行為主體須為具有購辦物品職務之公務員，
    惟被告巳○○係於91年3 月18日，始受聘僱為員林鎮公所建
    設課之臨時人員，此有員林鎮公所臨時人員名冊（參94年度
    偵字第9543號卷三之三第415 頁）在卷可憑，並非具有購辦
    物品職務之公務員，無從直接適用貪污治罪條例之規定，則
    本件自應查明有起訴書所謂「不詳姓名、年籍之公務員」存
    在，且該公務員並具有購辦物品之職權。
  3.查被告巳○○自承曾持載有資料之便條紙向候時機餐廳老闆
    拿過二次錢乙節，固與證人C 、D 於調查局及偵查中之證述
    大致相符，並有卷附之試算手稿2 紙（參扣案物，另並可參
    94年度偵字第9543號卷一第23、24頁）扣案可佐，應可認定
    。惟：
  (1)證人D 僅證稱：因（員林鎮）公所消費要退百分之二十給他
    們，所以老闆叫我抓出來（指消費金額），但我不知道為何
    要退百分之二十，何人來接洽這百分之二十我不知道，這部
    分都是老闆自己接洽的等語（參證人C 於94年10月27日偵訊
    筆錄第3 頁、94年12月9 日調查局筆錄第6 頁）；另證人C
    雖曾證稱：百分之二十是巳○○來拿的，他是乙○○聯合服
    務處之助理等語，然另復證稱：巳○○打電話來的時候我就
    知道他要來拿百分之二十的回扣，因為我知道他是公所的人
    ，但要收百分之二十回扣的事是之前就說好的，但是跟何人
    約定的，我已經不記得了等語（參證人C 於94年10月27日偵
    查筆錄第1 頁、94年12月9 日偵查筆錄第1 、2 頁），則依
    證人所述，顯然無法證明究係何人要求收取這百分之二十之
    金額，是對候時機餐廳老闆提出該要求之人是否具有公務員
    身分？是否為具有購辦物品職權之公務員？已有可疑。
  (2)且上揭卷附之試算手稿，其上固有「公所、20% 」及不同日
    期餐費之記載，縱認該手稿記載之歷次消費時間及消費金額
    確係員林鎮公所辦理之餐費支出無誤，然該試算手稿究源自
    何處，係何人所製作，遍觀全卷，並無隻字片語提及，或有
    相關證據足以證明，逕認該試算手稿係員林鎮公所購辦物品
    之公務員所交付，實嫌速斷。
  (3)況楊淑城於其被訴之案件中（本院94年訴字第2242號）亦始
    終否認其曾指示被告巳○○向候時機餐廳老闆索取回扣之事
    ，而公訴人於該案中又因始終無法提出證據證明楊淑城係與
    何員林鎮公所購辦物品之公務員共犯而交付上揭試算手稿予
    被告巳○○，致楊淑城於該案中已經判決無罪，有該案判決
    1 份在卷可參，則縱使被告巳○○上開所陳為真（即伊係受
    楊淑城指示而持試算手稿向候時機餐廳收取金錢並轉交楊淑
    城），既無積極證據證明有何員林鎮公所購辦物品之公務員
    參與該部分之行為，被告巳○○收取金錢之行為是否該當於
    公務員購辦物品而收取回扣，亦非無疑。
  (4)從而，本件依公訴人所提之證明方法及各項證據，既無法證
    實有所謂具有購辦物品職權之不詳姓名、年籍之公務員存在
    ，當難說服本院形成被告巳○○有涉犯公訴人所指之與公務
    人員購辦物品收取回扣罪之心證，而尚有合理之懷疑存在，
    根據「罪證有疑，利於被告」之嚴格證據法則，自應為被告
    有利之認定。
  (四)綜上所述，應認公訴人提出之證據尚不以證明被告巳○○之
    犯行，此外，本院復查無其他積極證據，足證被告巳○○有
    公訴人所指之上開犯行，此部分無法證明被告犯罪，自應為
    被告巳○○無罪之諭知。
肆、移送併案審理部分至臺灣彰化地方法院檢察署96年度偵字第
    2893號（併辦意旨詳如附件）認被告未○○有併辦意旨書所
    載詐取公有財物罪、行使公務員登載不實文書罪及填製不實
    會計憑證罪之犯行，並與上揭被告未○○經起訴之詐取公有
    財物罪、行使公務員登載不實文書罪及填製不實會計憑證罪
    有連續犯之裁判上一罪關係，而移送本院併案審理。惟查被
    告未○○上揭經起訴之詐取公有財物罪、行使公務員登載不
    實文書罪及填製不實會計憑證罪既經本院判決無罪，自難認
    與併案部分有裁判上一罪之關係，故本院無從加以審理，應
    退回檢察官另行依法處理，併此敘明。
據上論斷，應依刑事訴訟法第299 條第1 項前段、第301 條第1
項，95年7 月1 日修正施行前貪污治罪條例第2 條前段，貪污治
罪條例第5 條第1 項第2 款、第3 條、第8 條第2 項、第10條、
第17條，刑法第2 條第1 項前段、第11條前段、第28條、（修正
前）第56條、（修正前）第31條第1 項、第216 條、第213 條、
（修正前）第55條、（修正前）第37條第2 項、第74條第1 項第
1 款，中華民國九十六年罪犯減刑條例第2 條第1 項第3 款、第
7 條，判決如主文。
本案經檢察官高如應、吳曉婷到庭執行職務。
中　　華　　民　　國　　96　　年　　10　　月　　12　　日
                  刑事第四庭    審判長法  官  周淡怡
                                      法  官  周莉菁
                                      法  官  吳永梁
以上正本證明與原本無異。
如不服本判決，應於判決送達後10日內，向本院提出上訴書狀，
上訴書狀應「敘述具體上訴理由」，並按他造當事人之人數附繕
本。「切勿逕送上級法院」。
中　　華　　民　　國　　96　　年　　10　　月　　15　　日
                                      書記官  陳美敏
附表（日期：民國、金額單位：新臺幣）
一、 候時機餐廳：
 ┌─┬────┬──────┬───┬─────┬────┬──────┬──────────┐
 │編│犯罪行為│簽呈所載用餐│金  額│發票編號  │簽呈所載│實際用餐情形│ 審   核   人   員  │
 │號│人      │日期        │      │          │用餐名目│及金額      │                    │
 ├─┼────┼──────┼───┼─────┼────┼──────┼──────────┤
 │1 │1.丙○○│91年8月13日 │17500 │PB00000000│員林鎮公│丙○○與林錦│(一)簽呈              │
 │  │2.甲○○│            │      │          │所於91年│泉於91年7 月│承辦員：戊○○    │
 │  │3.乙○○│            │      │          │8月13日 │5 日宴會用餐│主任：甲○○      │
 │  │4.戊○○│            │      │          │邀請地方│共35,000元，│秘書：黃勁學      │
 │  │（戊○○│            │      │          │仕紳及各│二人平均分擔│主任秘書：丁○○  │
 │  │僅犯行使│            │      │          │課室主管│各17,500元，│鎮長：乙○○      │
 │  │公務員登│            │      │          │等赴員林│其中丙○○應│會財政課：葉書羽  │
 │  │載不實文│            │      │          │鎮候時機│負擔之17,500│會主計室：施正家  │
 │  │書罪）  │            │      │          │活海產餐│元係簽帳，並│ 會推算：宙○○   │
 │  │        │            │      │          │廳店共同│於91年8月5日│(二)粘貼憑證          │
 │  │        │            │      │          │研商有關│由翟珮琳送單│推算：宙○○      │
 │  │        │            │      │          │「員林鎮│請款。      │經手人：天○○    │
 │  │        │            │      │          │人行天橋│            │證明：戊○○      │
 │  │        │            │      │          │修建」等│            │單位主管：甲○○  │
 │  │        │            │      │          │相關事宜│            │財政課長：葉書羽  │
 │  │        │            │      │          │，時至逾│            │主計主任：江華陰  │
 │  │        │            │      │          │膳時間故│            │秘書：黃勁學      │
 │  │        │            │      │          │於上述地│            │主任秘書：丁○○  │
 │  │        │            │      │          │點用膳。│            │鎮長：乙○○      │
 ├─┼────┼──────┼───┼─────┼────┼──────┼──────────┤
 │2 │1.甲○○│91年9月上旬 │25000 │QA00000000│91年9月 │乙○○以員林│(一)簽呈              │
 │  │2.乙○○│            │      │          │上旬鎮長│鎮公所名義於│承辦員：戊○○    │
 │  │3.戊○○│            │      │          │陪同上級│91年9 月19日│主任：甲○○      │
 │  │（戊○○│            │      │          │機關蒞臨│舉辦與員林鎮│秘書：黃勁學      │
 │  │僅犯行使│            │      │          │員林鎮參│公所公務無關│主任秘書：丁○○  │
 │  │公務員登│            │      │          │訪，因時│之參會，消費│鎮長：乙○○      │
 │  │載不實文│            │      │          │至逾膳時│72,740元，嗣│會財政課：葉書羽  │
 │  │書罪）  │            │      │          │間，故鎮│指示餐廳人員│會主計室：施正家  │
 │  │        │            │      │          │長邀請赴│將該筆餐費分│會推算：宙○○    │
 │  │        │            │      │          │員林鎮候│成三筆開立金│(二)粘貼憑證          │
 │  │        │            │      │          │時機活海│額各為25,000│推算：宙○○      │
 │  │        │            │      │          │產餐廳餐│、24,000、23│經手人：宇○○    │
 │  │        │            │      │          │敘。    │,740元之發票│驗收、證明：戊○○│
 │  │        │            │      │          │        │。          │單位主管：甲○○  │
 │  │        │            │      │          │        │            │主計室：施正家    │
 │  │        │            │      │          │        │            │鎮長：乙○○      │
 ├─┼────┼──────┼───┼─────┼────┤            ├──────────┤
 │3 │1.甲○○│91年10月中旬│24000 │QA00000000│91年10月│            │(一)簽呈              │
 │  │2.乙○○│            │      │          │中旬上級│            │承辦員：戊○○    │
 │  │3.戊○○│            │      │          │機關蒞臨│            │主任：甲○○      │
 │  │（戊○○│            │      │          │員林鎮參│            │秘書：黃勁學      │
 │  │僅犯行使│            │      │          │訪，因時│            │主任秘書：丁○○  │
 │  │公務員登│            │      │          │至逾膳時│            │鎮長：乙○○      │
 │  │載不實文│            │      │          │間，故鎮│            │會財政課：葉書羽  │
 │  │書罪）  │            │      │          │長邀請赴│            │會主計室：施正家  │
 │  │        │            │      │          │員林鎮候│            │會推算：宙○○    │
 │  │        │            │      │          │時機活海│            │(二)粘貼憑證          │
 │  │        │            │      │          │產餐廳餐│            │推算：宙○○      │
 │  │        │            │      │          │敘。    │            │經手人：宇○○    │
 │  │        │            │      │          │        │            │驗收、證明：戊○○│
 │  │        │            │      │          │        │            │單位主管：甲○○  │
 │  │        │            │      │          │        │            │主計室：施正家    │
 │  │        │            │      │          │        │            │鎮長：乙○○      │
 ├─┼────┼──────┼───┼─────┼────┤            ├──────────┤
 │4 │1.甲○○│91年10月下旬│23740 │QA00000000│91年10月│            │(一)簽呈              │
 │  │2.乙○○│            │      │          │下旬鎮長│            │承辦員：戊○○    │
 │  │3.戊○○│            │      │          │陪同上級│            │主任：甲○○      │
 │  │（戊○○│            │      │          │機關蒞臨│            │秘書：黃勁學      │
 │  │僅犯行使│            │      │          │員林鎮參│            │主任秘書：丁○○  │
 │  │公務員登│            │      │          │訪，因時│            │鎮長：乙○○      │
 │  │載不實文│            │      │          │至逾膳時│            │會財政課：葉書羽  │
 │  │書罪）  │            │      │          │間，故鎮│            │會主計室：施正家  │
 │  │        │            │      │          │長邀請赴│            │會推算：宙○○    │
 │  │        │            │      │          │員林鎮候│            │(二)粘貼憑證          │
 │  │        │            │      │          │時機活海│            │推算：宙○○      │
 │  │        │            │      │          │產餐廳餐│            │經手人：宇○○    │
 │  │        │            │      │          │敘。    │            │驗收、證明：戊○○│
 │  │        │            │      │          │        │            │單位主管：甲○○  │
 │  │        │            │      │          │        │            │主計室：施正家    │
 │  │        │            │      │          │        │            │鎮長：乙○○      │
 ├─┼────┼──────┼───┼─────┼────┼──────┼──────────┤
 │5 │1.丙○○│91年12月下旬│7940  │QZ00000000│91年12月│丙○○擔任理│(一)簽呈              │
 │  │2.甲○○│            │      │          │下旬上級│事長之立仁慈│承辦員：宇○○    │
 │  │3.乙○○│            │      │          │主管機關│善會於91年10│主任：甲○○      │
 │  │        │            │      │          │蒞臨員林│月11日用餐，│秘書：黃勁學      │
 │  │        │            │      │          │鎮視察相│由丙○○於91│主任秘書：丁○○  │
 │  │        │            │      │          │關業務，│年12月16日以│鎮長：乙○○      │
 │  │        │            │      │          │因時至逾│現金付款，並│會財政課：陳宗虎  │
 │  │        │            │      │          │膳時間，│於取得發票後│會主計室：施正家  │
 │  │        │            │      │          │故鎮長邀│交予甲○○向│會推算：庚○○    │
 │  │        │            │      │          │請赴員林│員林鎮公所請│(二)粘貼憑證          │
 │  │        │            │      │          │鎮候時機│款。        │推算：庚○○      │
 │  │        │            │      │          │活海產餐│            │經手人：宙○○    │
 │  │        │            │      │          │廳餐敘。│            │驗收、證明：宇○○│
 │  │        │            │      │          │        │            │單位主管：甲○○  │
 │  │        │            │      │          │        │            │主計室：施正家    │
 │  │        │            │      │          │        │            │鎮長：乙○○      │
 └─┴────┴──────┴───┴─────┴────┴──────┴──────────┘
二、昇財麗禧酒店股份有限公司
 ┌─┬────┬──────┬───┬─────┬────┬──────┬──────────┐
 │編│犯罪行為│簽呈所載用餐│ 金額 │發票編號  │簽呈所載│實際用餐情形│審核人員            │
 │號│人      │日期        │      │          │用餐名目│及金額      │                    │
 ├─┼────┼──────┼───┼─────┼────┼──────┼──────────┤
 │1 │1.甲○○│91年12月初  │18000 │QZ00000000│員林鎮公│乙○○於92年│(一)簽呈              │
 │  │2.乙○○│            │      │          │所於91  │12月11日私人│承辦員：庚○○    │
 │  │        │            │      │          │年12月初│用餐消費37,2│主任：甲○○      │
 │  │        │            │      │          │鎮長邀請│50元，嗣經指│秘書：黃勁學      │
 │  │        │            │      │          │鎮民代表│示餐廳人員將│主任秘書：丁○○  │
 │  │        │            │      │          │、地方仕│該筆消費分成│鎮長：乙○○      │
 │  │        │            │      │          │紳及各課│二筆開立金額│會財政課：葉書羽  │
 │  │        │            │      │          │室主管等│各為18,000及│會主計室：施正家  │
 │  │        │            │      │          │研商員林│19,050元之發│會推算：庚○○    │
 │  │        │            │      │          │鎮鎮令宣│票。        │(二)粘貼憑證          │
 │  │        │            │      │          │導等相關│            │推算：庚○○      │
 │  │        │            │      │          │事宜，時│            │驗收、證明：庚○○│
 │  │        │            │      │          │至逾膳時│            │單位主管：甲○○  │
 │  │        │            │      │          │間故於昇│            │主計室：施正家    │
 │  │        │            │      │          │財麗禧酒│            │鎮長：乙○○      │
 │  │        │            │      │          │店股份有│            │                    │
 │  │        │            │      │          │限公司用│            │                    │
 │  │        │            │      │          │膳。    │            │                    │
 │  │        │            │      │          │        │            │                    │
 │  │        │            │      │          │        │            │                    │
 │  │        │            │      │          │        │            │                    │
 │  │        │            │      │          │        │            │                    │
 │  │        │            │      │          │        │            │                    │
 │  │        │            │      │          │        │            │                    │
 ├─┼────┼──────┼───┼─────┼────┤            ├──────────┤
 │2 │1.甲○○│91年12月13日│19050 │QZ00000000│為「員林│            │(一)簽呈              │
 │  │2.乙○○│            │      │          │社區大學│            │承辦員：癸○      │
 │  │        │            │      │          │」為推展│            │管理員：戌○○    │
 │  │        │            │      │          │終身學習│            │秘書：黃勁學      │
 │  │        │            │      │          │，員林鎮│            │主任秘書：丁○○  │
 │  │        │            │      │          │公所於12│            │鎮長：乙○○      │
 │  │        │            │      │          │月13日與│            │會財政課：陳宗虎  │
 │  │        │            │      │          │學者專家│            │會主計室：施正家  │
 │  │        │            │      │          │，討論社│            │(二)粘貼憑證          │
 │  │        │            │      │          │大事宜及│            │推算：癸○        │
 │  │        │            │      │          │員林鎮藝│            │驗收、證明：戌○○│
 │  │        │            │      │          │文活動研│            │單位主管：戌○○  │
 │  │        │            │      │          │討，因討│            │主計室：江華陰、施│
 │  │        │            │      │          │論時間已│            │  　　　　正家      │
 │  │        │            │      │          │超過用餐│            │鎮長：乙○○      │
 │  │        │            │      │          │時間，便│            │                    │
 │  │        │            │      │          │邀學者便│            │                    │
 │  │        │            │      │          │餐。    │            │                    │
 │  │        │            │      │          │        │            │                    │
 │  │        │            │      │          │        │            │                    │
 │  │        │            │      │          │        │            │                    │
 │  │        │            │      │          │        │            │                    │
 │  │        │            │      │          │        │            │                    │
 │  │        │            │      │          │        │            │                    │
 ├─┼────┼──────┼───┼─────┼────┼──────┼──────────┤
 │3 │1.丙○○│92年1月15日 │27100 │RZ00000000│員林鎮公│乙○○於92年│(一)簽呈              │
 │  │2.甲○○│            │      │          │所於92  │1月15 日私人│承辦員：宙○○    │
 │  │3.乙○○│            │      │          │年1月15 │宴請自來水公│主任：甲○○      │
 │  │        │            │      │          │日鎮長邀│司退休人員，│秘書：黃勁學      │
 │  │        │            │      │          │請員林鎮│消費22,000元│主任秘書：丁○○  │
 │  │        │            │      │          │自來水公│；另丙○○於│鎮長：乙○○      │
 │  │        │            │      │          │司及員林│92年1 月17日│會財政課：李秀銀  │
 │  │        │            │      │          │鎮公所各│用餐5,100元 │會主計室：施正家  │
 │  │        │            │      │          │課室主管│。嗣指示餐廳│會推算：庚○○    │
 │  │        │            │      │          │共同研商│人員將該二筆│(二)粘貼憑證          │
 │  │        │            │      │          │員林鎮自│消費之發票作│推算：庚○○      │
 │  │        │            │      │          │來水裝設│廢後，彙開為│經手人：申○○    │
 │  │        │            │      │          │及飲用等│27,100元之統│證明：宙○○      │
 │  │        │            │      │          │相關事宜│一發票，向員│單位主管：甲○○  │
 │  │        │            │      │          │，時至逾│林鎮公所請款│主計室：施正家    │
 │  │        │            │      │          │膳時間，│，核銷上開二│鎮長：乙○○      │
 │  │        │            │      │          │故於昇財│筆消費款。  │                    │
 │  │        │            │      │          │麗禧酒店│            │                    │
 │  │        │            │      │          │餐廳用膳│            │                    │
 │  │        │            │      │          │。      │            │                    │
 │  │        │            │      │          │        │            │                    │
 │  │        │            │      │          │        │            │                    │
 │  │        │            │      │          │        │            │                    │
 │  │        │            │      │          │        │            │                    │
 │  │        │            │      │          │        │            │                    │
 │  │        │            │      │          │        │            │                    │
 ├─┼────┼──────┼───┼─────┼────┼──────┼──────────┤
 │4 │1.甲○○│94年3月3日  │11714 │EZ00000000│94年3月3│乙○○於94年│(一)簽呈              │
 │  │2.乙○○│            │      │          │日鎮長為│2月5日中午私│承辦員：戊○○    │
 │  │3.戊○○│            │      │          │積極推動│人消費11,714│推算：宇○○      │
 │  │（戊○○│            │      │          │鎮政建設│元。        │單位主管：卯○○  │
 │  │僅犯行使│            │      │          │，廣納民│            │主任秘書：亥○○  │
 │  │公務員登│            │      │          │意，邀請│            │鎮長：乙○○      │
 │  │載不實文│            │      │          │鎮內地方│            │會財政課：謝泓叡  │
 │  │書罪）  │            │      │          │仕紳研究│            │會主計室：陳彥辰  │
 │  │        │            │      │          │如何落實│            │(二)粘貼憑證          │
 │  │        │            │      │          │推動鎮政│            │推算：宇○○      │
 │  │        │            │      │          │建設工作│            │經手人：宇○○    │
 │  │        │            │      │          │，及宣導│            │驗收、證明：戊○○│
 │  │        │            │      │          │政令，因│            │單位主管：卯○○  │
 │  │        │            │      │          │時至逾膳│            │單據審核：陳彥辰  │
 │  │        │            │      │          │時間，故│            │主計主任：陳彥辰  │
 │  │        │            │      │          │邀請赴昇│            │鎮長：乙○○      │
 │  │        │            │      │          │財麗禧用│            │                    │
 │  │        │            │      │          │膳。    │            │                    │
 │  │        │            │      │          │        │            │                    │
 │  │        │            │      │          │        │            │                    │
 │  │        │            │      │          │        │            │                    │
 │  │        │            │      │          │        │            │                    │
 │  │        │            │      │          │        │            │                    │
 │  │        │            │      │          │        │            │                    │
 │  │        │            │      │          │        │            │                    │
 └─┴────┴──────┴───┴─────┴────┴──────┴──────────┘
三、華屋有限公司
 ┌─┬────┬──────┬───┬─────┬────┬──────┬──────────┐
 │編│犯罪行為│簽呈所載用餐│      │          │簽呈所載│實際用餐情形│審核人員            │
 │號│人      │日期        │金額  │發票編號  │用餐名目│及金額      │                    │
 ├─┼────┼──────┼───┼─────┼────┼──────┼──────────┤
 │1 │1.甲○○│92年2月10日 │14375 │RZ00000000│員林鎮公│乙○○於92年│(一)簽呈              │
 │  │2.乙○○│            │      │          │所於92  │1 月27日私人│承辦員：戊○○    │
 │  │3.戊○○│            │      │          │年2月10 │用餐消費14,3│主任：甲○○      │
 │  │（戊○○│            │      │          │日鎮長拜│75 元 。    │秘書：黃勁學      │
 │  │僅犯行使│            │      │          │訪員林鎮│            │主任秘書：丁○○  │
 │  │公務員登│            │      │          │地方仕紳│            │鎮長：乙○○      │
 │  │載不實文│            │      │          │，因時至│            │會財政課：李秀銀  │
 │  │書罪）  │            │      │          │逾膳時間│            │會主計室：江華陰  │
 │  │        │            │      │          │，故鎮長│            │會推算：庚○○    │
 │  │        │            │      │          │邀請赴員│            │(二)粘貼憑證          │
 │  │        │            │      │          │林鎮華屋│            │推算：庚○○      │
 │  │        │            │      │          │有限公司│            │經手人：申○○    │
 │  │        │            │      │          │用膳。  │            │驗收、證明：戊○○│
 │  │        │            │      │          │        │            │單位主管：甲○○  │
 │  │        │            │      │          │        │            │主計室：施正家    │
 │  │        │            │      │          │        │            │鎮長：乙○○      │
 ├─┼────┼──────┼───┼─────┼────┼──────┼──────────┤
 │2 │1.甲○○│92年2月17日 │5000  │RZ00000000│92年2月 │乙○○於92年│(一)簽呈              │
 │  │2.乙○○│            │      │          │17日上級│2 月16日以外│承辦員：宙○○    │
 │  │        │            │      │          │機關視察│帶方式消費5,│主任：甲○○      │
 │  │        │            │      │          │員林鎮地│000 元。    │秘書：黃勁學      │
 │  │        │            │      │          │方建設，│            │主任秘書：丁○○  │
 │  │        │            │      │          │因時至逾│            │鎮長：乙○○      │
 │  │        │            │      │          │膳時間，│            │會財政課：李秀銀  │
 │  │        │            │      │          │故鎮長邀│            │會主計室：施正家  │
 │  │        │            │      │          │請赴華屋│            │會推算：宙○○    │
 │  │        │            │      │          │有限公司│            │(二)粘貼憑證          │
 │  │        │            │      │          │用膳。  │            │推算：宙○○      │
 │  │        │            │      │          │        │            │經手人：申○○    │
 │  │        │            │      │          │        │            │驗收、證明：宙○○│
 │  │        │            │      │          │        │            │單位主管：甲○○  │
 │  │        │            │      │          │        │            │主計室：施正家    │
 │  │        │            │      │          │        │            │鎮長：乙○○      │
 ├─┼────┼──────┼───┼─────┼────┼──────┼──────────┤
 │3 │1.甲○○│92年3月28日 │4200  │SZ00000000│員林鎮公│乙○○於92年│(一)簽呈              │
 │  │2.乙○○│            │      │          │所於92  │3 月22日私人│承辦員：戊○○    │
 │  │3.戊○○│            │      │          │年3月28 │用餐消費4,20│主任：甲○○      │
 │  │（戊○○│            │      │          │日邀請員│0元。       │秘書：黃勁學      │
 │  │僅犯行使│            │      │          │林鎮地方│            │主任秘書：丁○○  │
 │  │公務員登│            │      │          │仕紳研商│            │鎮長：乙○○      │
 │  │載不實文│            │      │          │員林鎮地│            │會財政課：李秀銀  │
 │  │書罪）  │            │      │          │方建設等│            │會主計室：施正家  │
 │  │        │            │      │          │相關事宜│            │ 會推算：宙○○   │
 │  │        │            │      │          │，因時至│            │(二)粘貼憑證          │
 │  │        │            │      │          │逾膳時間│            │推算：庚○○      │
 │  │        │            │      │          │，故鎮長│            │經手人：申○○    │
 │  │        │            │      │          │邀請赴員│            │驗收、證明：戊○○│
 │  │        │            │      │          │林鎮華屋│            │單位主管：甲○○  │
 │  │        │            │      │          │日本料理│            │主計室：施正家    │
 │  │        │            │      │          │餐廳用膳│            │鎮長：乙○○      │
 │  │        │            │      │          │。      │            │                    │
 │  │        │            │      │          │        │            │                    │
 │  │        │            │      │          │        │            │                    │
 │  │        │            │      │          │        │            │                    │
 │  │        │            │      │          │        │            │                    │
 │  │        │            │      │          │        │            │                    │
 │  │        │            │      │          │        │            │                    │
 │  │        │            │      │          │        │            │                    │
 ├─┼────┼──────┼───┼─────┼────┼──────┼──────────┤
 │4 │1.丙○○│92年5月28日 │8180  │TZ00000000│92年5月 │丙○○於92年│(一)簽呈              │
 │  │2.甲○○│            │      │          │28日員林│5 月22日消費│承辦員：庚○○    │
 │  │3.乙○○│            │      │          │鎮公所邀│4,020 元，於│主任：甲○○      │
 │  │        │            │      │          │請地方仕│92年5 月30日│主任秘書：丁○○  │
 │  │        │            │      │          │紳研商促│消費4,160 元│鎮長：乙○○      │
 │  │        │            │      │          │進地方建│，金額合計：│會財政課：李秀銀  │
 │  │        │            │      │          │設等相關│8,180 元。  │會主計室：施正家  │
 │  │        │            │      │          │事宜，因│            │會推算：庚○○    │
 │  │        │            │      │          │時至逾膳│            │(二)粘貼憑證          │
 │  │        │            │      │          │時間，故│            │推算：庚○○      │
 │  │        │            │      │          │員林鎮公│            │經手人：申○○    │
 │  │        │            │      │          │所邀請赴│            │證明：庚○○      │
 │  │        │            │      │          │華屋有限│            │單位主管：甲○○  │
 │  │        │            │      │          │公司用餐│            │主計室：施正家    │
 │  │        │            │      │          │。      │            │鎮長：乙○○      │
 │  │        │            │      │          │        │            │                    │
 ├─┼────┼──────┼───┼─────┼────┼──────┼──────────┤
 │5 │1.丙○○│92年6月27日 │6470  │TZ00000000│92年6月 │丙○○於92年│(一)簽呈              │
 │  │2.甲○○│            │      │          │27日員林│6 月16日消費│承辦員：子○○    │
 │  │3.乙○○│            │      │          │鎮公所邀│3,270 元，於│主任：甲○○      │
 │  │        │            │      │          │請民意代│92年6 月18日│主任秘書：丁○○  │
 │  │        │            │      │          │表及地方│消費3,200 元│鎮長：乙○○      │
 │  │        │            │      │          │仕紳等，│，金額合計  │會財政課：李秀銀  │
 │  │        │            │      │          │視察鎮內│6,470元。   │會主計室：江華陰  │
 │  │        │            │      │          │各項基層│            │會推算：庚○○    │
 │  │        │            │      │          │建設，因│            │(二)粘貼憑證          │
 │  │        │            │      │          │時至逾膳│            │推算：庚○○      │
 │  │        │            │      │          │時間，故│            │經手人：申○○    │
 │  │        │            │      │          │邀請赴華│            │驗收、證明：子○○│
 │  │        │            │      │          │屋有限公│            │單位主管：甲○○  │
 │  │        │            │      │          │司用膳。│            │主計室：江華陰    │
 │  │        │            │      │          │        │            │鎮長：乙○○      │
 └─┴────┴──────┴───┴─────┴────┴──────┴──────────┘
四、台北和漢小吃部
 ┌─┬────┬──────┬───┬─────┬────┬──────┬──────────┐
 │編│犯罪行為│簽呈所載用餐│      │          │簽呈所載│實際用餐情形│審核人員            │
 │號│人      │日期        │金額  │發票編號  │用餐名目│及金額      │                    │
 ├─┼────┼──────┼───┼─────┼────┼──────┼──────────┤
 │1 │1.丙○○│91年10月初  │6930  │免用統一發│91年10月│乙○○於91年│(一)簽呈              │
 │  │2.甲○○│            │      │票之收據  │初鎮長邀│8 月9 日私人│承辦員：子○○    │
 │  │3.乙○○│            │      │          │請地方仕│消費3,300 元│主任：甲○○      │
 │  │        │            │      │          │紳商討員│；另丙○○於│秘書：黃勁學      │
 │  │        │            │      │          │林鎮治安│91年9 月22日│主任秘書：丁○○  │
 │  │        │            │      │          │維護等事│消費3,630元 │鎮長：乙○○      │
 │  │        │            │      │          │宜，因時│，金額合計  │會財政課：葉書羽  │
 │  │        │            │      │          │至逾膳時│6,930 元。  │會主計室：施正家  │
 │  │        │            │      │          │間，故鎮│            │ 會推算：宙○○   │
 │  │        │            │      │          │長邀請赴│            │(二)粘貼憑證          │
 │  │        │            │      │          │員林鎮台│            │推算：宙○○      │
 │  │        │            │      │          │北和漢小│            │經手人：宇○○    │
 │  │        │            │      │          │吃部餐敘│            │驗收、證明：子○○│
 │  │        │            │      │          │。      │            │單位主管：天○○  │
 │  │        │            │      │          │        │            │主計室：施正家    │
 │  │        │            │      │          │        │            │鎮長：乙○○      │
 ├─┼────┼──────┼───┼─────┼────┼──────┼──────────┤
 │2 │1.甲○○│92年2月初   │10600 │免用統一發│員林鎮公│乙○○於92年│(一)簽呈              │
 │  │2.乙○○│            │      │票之收據  │所於92  │1 月24日私人│承辦員：子○○    │
 │  │        │            │      │          │年2月初 │消費10,600元│主任：甲○○      │
 │  │        │            │      │          │上級機關│。          │秘書：黃勁學      │
 │  │        │            │      │          │蒞臨員林│            │主任秘書：丁○○  │
 │  │        │            │      │          │鎮參訪，│            │鎮長：乙○○      │
 │  │        │            │      │          │鎮長邀請│            │會財政課：李秀銀  │
 │  │        │            │      │          │員林鎮地│            │會主計室：江華陰  │
 │  │        │            │      │          │方仕紳及│            │會推算：戊○○    │
 │  │        │            │      │          │各課室主│            │(二)粘貼憑證          │
 │  │        │            │      │          │管等陪同│            │推算：庚○○      │
 │  │        │            │      │          │參加，因│            │經手人：申○○    │
 │  │        │            │      │          │時至逾膳│            │驗收、證明：子○○│
 │  │        │            │      │          │時間故於│            │單位主管：甲○○  │
 │  │        │            │      │          │台北和漢│            │主計室：江華陰    │
 │  │        │            │      │          │小吃店用│            │鎮長：乙○○      │
 │  │        │            │      │          │膳。    │            │                    │
 │  │        │            │      │          │        │            │                    │
 │  │        │            │      │          │        │            │                    │
 │  │        │            │      │          │        │            │                    │
 │  │        │            │      │          │        │            │                    │
 │  │        │            │      │          │        │            │                    │
 │  │        │            │      │          │        │            │                    │
 │  │        │            │      │          │        │            │                    │
 ├─┼────┼──────┼───┼─────┼────┼──────┼──────────┤
 │3 │1.丙○○│92年5月26日 │8855  │免用統一發│92年5月 │乙○○以員林│(一)簽呈              │
 │  │2.甲○○│            │      │票之收據  │26日外賓│鎮公所名義於│承辦員：庚○○    │
 │  │3.乙○○│            │      │          │蒞臨員林│92年5 月28日│主任：甲○○      │
 │  │        │            │      │          │鎮參訪，│消費2,835 元│主任秘書：丁○○  │
 │  │        │            │      │          │因時至逾│，於92年5 月│鎮長：乙○○      │
 │  │        │            │      │          │膳時間，│30日消費2,35│會財政課：李秀銀  │
 │  │        │            │      │          │故員林鎮│0 元；另銓│會主計室：施正家  │
 │  │        │            │      │          │公所邀請│勝於92年5 月│會推算：庚○○    │
 │  │        │            │      │          │赴台北和│11日消費3,67│(二)粘貼憑證          │
 │  │        │            │      │          │漢小吃部│0 元，金額合│推算：庚○○      │
 │  │        │            │      │          │用膳。  │計為8,855 元│經手人：申○○    │
 │  │        │            │      │          │        │。          │證明：庚○○      │
 │  │        │            │      │          │        │            │單位主管：甲○○  │
 │  │        │            │      │          │        │            │主計室：施正家    │
 │  │        │            │      │          │        │            │鎮長：乙○○      │
 ├─┼────┼──────┼───┼─────┼────┼──────┼──────────┤
 │4 │1.丙○○│92年7月1日  │9065  │免用統一發│92年7月1│丙○○及其妻│(一)簽呈              │
 │  │2.甲○○│            │      │票之收據  │日員林鎮│分別於92年6 │承辦員：戊○○    │
 │  │3.乙○○│            │      │          │公所邀請│月7 日、12日│主任：甲○○      │
 │  │4.戊○○│            │      │          │民意代表│、15日、16日│主任秘書：丁○○  │
 │  │（戊○○│            │      │          │及地方仕│、17日及20日│鎮長：乙○○      │
 │  │僅犯行使│            │      │          │紳等，視│，消費各為  │會財政課：李秀銀  │
 │  │公務員登│            │      │          │察鎮內各│1,860 元、  │會主計室：江華陰  │
 │  │載不實文│            │      │          │項基層建│1,780 元、  │會推算：庚○○    │
 │  │書罪）  │            │      │          │設，因時│2,000 元、  │(二)粘貼憑證          │
 │  │        │            │      │          │至逾膳時│665 元、200 │推算：庚○○      │
 │  │        │            │      │          │間，故邀│元、730 元及│經手人：申○○    │
 │  │        │            │      │          │請赴台北│1,830 元，金│驗收、證明：戊○○│
 │  │        │            │      │          │和漢小吃│額合計9,065 │單位主管：甲○○  │
 │  │        │            │      │          │部用膳。│元。        │主計室：江華陰    │
 │  │        │            │      │          │        │            │鎮長：乙○○      │
 │  │        │            │      │          │        │            │                    │
 │  │        │            │      │          │        │            │                    │
 │  │        │            │      │          │        │            │                    │
 │  │        │            │      │          │        │            │                    │
 ├─┼────┼──────┼───┼─────┼────┼──────┼──────────┤
 │5 │1.丙○○│92年9月10日 │5100  │免用統一發│92年9月 │丙○○於92年│(一)簽呈              │
 │  │2.甲○○│            │      │票之收據  │10日員林│8 月15日消費│承辦員：庚○○    │
 │  │3.乙○○│            │      │          │鎮公所邀│2,450 元，於│主任：甲○○      │
 │  │        │            │      │          │請民意代│92年8 月28日│主任秘書：亥○○  │
 │  │        │            │      │          │表及地方│消費2,650元 │鎮長：乙○○      │
 │  │        │            │      │          │仕紳等，│，金額合計  │會財政課：李秀銀  │
 │  │        │            │      │          │視察鎮內│5,100元。   │會主計室：施正家  │
 │  │        │            │      │          │各項基層│            │會推算：庚○○    │
 │  │        │            │      │          │建設，因│            │(二)粘貼憑證          │
 │  │        │            │      │          │時至逾膳│            │推算：庚○○      │
 │  │        │            │      │          │時間，故│            │經手人：申○○    │
 │  │        │            │      │          │邀請赴台│            │驗收、證明：庚○○│
 │  │        │            │      │          │北和漢小│            │單位主管：宙○○  │
 │  │        │            │      │          │吃部屋用│            │主計室：施正家    │
 │  │        │            │      │          │膳。    │            │鎮長：乙○○      │
 └─┴────┴──────┴───┴─────┴────┴──────┴──────────┘
附錄本案論罪科刑法條全文：
貪污治罪條例第5條
有下列行為之一者，處7 年以上有期徒刑，得併科新台幣6 千萬
元以下罰金：
一  意圖得利，擅提或截留公款或違背法令收募稅捐或公債者。
二  利用職務上之機會，詐取財物者。
三  對於職務上之行為，要求、期約或收受賄賂或其他不正利益者。
前項第1 款及第2 款之未遂犯罰之。
中華民國刑法第216條
行使第210 條至第215 條之文書者，依偽造、變造文書或登載不
實事項或使登載不實事項之規定處斷。
中華民國刑法第213條
公務員明知為不實之事項，而登載於職務上所掌之公文書，足以
生損害於公眾或他人者，處1 年以上7 年以下有期徒刑。
